【裁判字號】    91,訴,474
【裁判日期】    921216
【裁判案由】    損害賠償
【裁判全文】
臺灣新竹地方法院民事判決  九十一年度訴字第四七四號
    原      告  中央產物保險股份有限公司
    法定代理人  壬○○
    承受訴訟人  乙○○
    原      告  富邦產物保險股份有限公司
                            設台北市○○○路○段二三七號六樓
    法定代理人  甲○○      住台北市○○○路○段二三七號六樓
    原      告  東泰產物保險股份有限公司
                            設台北市○○路○段二九六號五樓
    法定代理人  丙○○      住台北市○○路○段二九六號五樓
    右三人共同
    訴訟代理人  林昇格律師
    複  代理人  林淑娟律師
    被      告  世聯倉運股份有限公司
                            設.
    法定代理人  己○○      住.
    被      告  丁○○      住.
    右二人共同
    訴訟代理人  邱秀珠律師
    被      告  泳福有限公司
                            住.
    法定代理人  庚○○      住.
    訴訟代理人  陳文雄律師
右當事人間損害賠償事件，本院於民國九十二年十一月二十一日辯論終結，判決如左
：
    主      文
原告之訴及假執行之聲請均駁回。
訴訟費用由原告負擔。
    事      實
甲、原告方面：
一、聲明：求為判決
（一）先位聲明部分：１、被告世聯倉運股份有限公司（下稱世聯公司）、丁○○應
      連帶給付原告日幣一千二百萬元及自起訴狀繕本送達翌日即被告世聯公司自民
      國（下同）九十一年七月九日起，被告丁○○自九十一年十月九日起，均至清
      償日止按年息百分之五計算之利息。２、被告泳福有限公司（下稱泳福公司）
      應給付原告日幣一千二百萬元及自追加起訴狀繕本送達翌日即九十二年一月七
      日起至清償日止按年息百分之五計算之利息。３、如前開第一、二項之任一被
      告已為給付，在其給付範圍內，其餘被告免給付之責。４、原告願供擔保，請
      准予宣告假執行。
（二）備位聲明部分：１、被告世聯公司、丁○○應連帶給付原告等新台幣（下同）
      三百三十四萬九千二百元及自起訴狀繕本送達翌日即被告世聯公司自九十一年
      七月九日起，被告丁○○自九十一年十月九日起，均至清償日止按年利率百分
      之五計算之利息。２、被告泳福公司應給付原告三百三十四萬九千二百元及自
      追加起訴狀繕本送達翌日即九十二年一月七日起至清償日止按年息百分之五計
      算之利息。３、如前開第一、二項之任一被告已為給付，在其給付範圍內，其
      餘被告免給付之責。４、原告願供擔保，請准予宣告假執行。
二、陳述：
（一）緣訴外人聯華電子股份有限公司（下稱聯電公司），於八十九年十二月間，自
      日本進口機器一批，並委由日本亞細亞航空股份有限公司（下稱亞細亞航空）
      以編號ＥＧ－一二五一班機負責運送來台，並由亞細亞航空簽發編號0000
      0000000號之空運提單。前開貨物運抵台灣後，即經由驊州運通股份有
      限公司（下稱驊洲公司）報關，通知被告世聯公司負責內陸運送，被告世聯公
      司乃指派其受僱人即被告丁○○駕駛氣墊溫控貨櫃車運送，詎於貨主聯電公司
      派員前往提領貨物時，竟發現上開貨物發生損害情事，經傑信公證有限公司（
      下稱傑信公司）進行公證查驗後證實損失共計日幣一千二百萬元。
（二）各被告之責任：
  １、被告世聯公司之責任: 查被告世聯公司為本件貨物之內陸運送人，又系爭貨損
      係由世聯公司之使用人或受僱人之故意或過失所致，則被告世聯公司自應依民
      法第六百三十四條、第一百八十四條、第一百八十八條等規定，就前開損失負
      運送契約債務不履行及侵權行為損害賠償之責任。
  ２、被告丁○○之責任：茲因系爭貨損係被告世聯公司之駕駛人即被告丁○○之過
      失而致，則被告丁○○即為系爭貨損之實際侵權行為人，自應依民法第一百八
      十四條之規定負侵權行為之損害賠償責任，而被告世聯公司係為被告丁○○之
      僱用人，則與被告丁○○間自應依民法第一百八十四條、第一百八十八條之規
      定負侵權行為之連帶損害賠償責任。
  ３、被告泳福公司之責任：由證人即傑信公司負責製作公證報告之癸○○證稱：「
      本件貨櫃內之裝載確係無固定，且重物係堆置在後方，而輕物係堆置在前方，
      此即可能造成貨物移位之情形」等語，可知負責本件裝載之被告泳福公司或其
      受僱人就本件貨損即係有過失，亦為造成貨損之原因，故被告泳福公司自應依
      民法第一百八十四條、第一百八十八條之規定，負侵權行為之損害賠償責任。
（三）查原告等為本件貨物之保險人，已依保險契約理賠貨主聯電公司前開貨損金額
      ，並受讓其關於系爭貨物之一切損害賠償請求權，原告等自得依保險法第五十
      三條及民法關於債權讓與之規定為本件請求，此係法定之當然移轉權利，原告
      並以起訴狀繕本之送達為債權讓與之通知。次由系爭貨物運輸保險合約可知，
      系爭貨物之運輸保險確係為原告等三家保險公司承保，而依前開保險合約中第
      二十一條共同保險條款中，係明載「共保人同意由中央產物保險股份有限公司
      （下稱中央產險公司）為首共保人，代表共保人與被保險人洽商及處理所有保
      險事宜，經首共保人承諾之任何事項其它共保人亦應無條件接受」等語，可知
      原告等三公司於處理保險事宜，係全權委託原告中央產險公司處理，故原告等
      於理賠後，僅由原告中央產險公司出具損害賠償收據，惟系爭貨損之損害賠償
      請求權，則係由聯電公司讓與原告三公司，亦即原告三公司對系爭貨損確係有
      損害賠償請求權。
（四）關於訴之聲明：茲損害賠償請求權人於此種國際運送損害賠償事件中，得否對
      損害賠償義務人逕以交貨地之通用貨幣為請求，在法院實務上有不同意見，故
      原告先位聲明係以前開理賠之日幣一千二百萬元為請求，並另以起訴時台灣銀
      行牌告賣出匯率折算新台幣（匯率零點二七九一０）為三百三十四萬九千二百
      元，列為備位聲明之請求。
（五）被告世聯公司、丁○○固辯稱系爭貨物（機器）於交付被告世聯公司司機即被
      告丁○○運送時，振盪及傾斜顯示器固未變色，惟經運送至訴外人聯電公司八
      Ｄ廠時，前開顯示器仍未變色，故系爭貨物在交付被告世聯公司前是否確完好
      未受損，即有疑義云云。惟查：
  １、顯示器是否變色並不得以之為貨損指標，且經諮詢傑信公司進行公證調查之癸○○，亦表示要超過六十度、七十度之傾斜或碰撞才可能會變色，且也不見得
      會變色等情；而查本件貨物因未傾倒或碰撞超過六十度、七十度，則前開顯示
      器當然不會變色，惟並不得依此推論並被告世聯公司運送過程中並未發生貨損
      ，故被告世聯公司、丁○○此部分所辯實不足採。
  ２、又查系爭貨物於受貨人聯電公司受領時，顯係有破損異常，且被告世聯公司之
      受僱人即被告丁○○亦曾於系爭貨損發生後，提出事件說明書，自承「園區○○○○路口，因外線交通車臨時左轉，導致本車急踩剎（應為「煞」）車，導
      致貨物前移」，足見系爭貨損確係於被告世聯公司、丁○○之管領下發生貨損
      。
（六）被告世聯公司等又辯稱被告丁○○當時之時速雖僅約二十公里，然不得不緊急
      煞車，此乃為緊急避難所應採取之唯一措施云云。惟查：
  １、道路交通安全規則第九十四條第三項規定：「汽車行駛時，駕駛人應注意車前
      狀況及兩車併行之閒隔，並隨時採取必要之安全措施」等語；查被告丁○○於
      駕駛時並未注意車前狀況，因此緊急煞車進而造成貨損，自屬有過失。
  ２、至被告世聯公司、丁○○雖辯稱當時時速僅約二十公里云云；惟查系爭貨物係
      為體積大、重量重之機器，茍當時時速僅約二十公里，則將不致造成如此嚴重
      之前移及毀損情狀，足見被告世聯公司司機即被告丁○○當時駕車之時速絕不
      僅約二十公里。
（七）被告世聯公司、丁○○雖另辯稱系爭貨物之損壞應係包裝不當及將貨物裝置於
      貨櫃車之驊洲公司與被告泳福公司人員之過失所造成云云，惟查：
  １、系爭貨物（機器）係於被告世聯公司之管領下發生損害，則依民法第六百三十
      四條之規定，被告世聯公司自應負責，故倘被告世聯公司欲以包裝不當主張免
      責，則依民法第六百三十四條但書之規定，自應就此負舉證責任。
  ２、被告世聯公司等雖辯稱：「按就精密機器之包裝，過去均以木箱包裝，然本件
      係紙箱包裝，而認系爭貨物係有包裝不當之情狀」云云；惟依前開公證報告及
      所附照片，可知系爭貨物係包在七層波狀起皺之紙箱中，其外層則係以九條塑
      膠皮帶固定，且其內層之主體係以五公分之人造泡綿襯墊保護，故可知系爭貨
      物確係包裝良好；且其自日本運送來台係經多次運送均未造成貨損，惟竟於被
      告世聯公司之保管下發生損害，故可知系爭貨損確係因被告世聯公司、丁○○
      之過失所致，並無被告世聯公司所辯稱之包裝不當情形。又被告世聯公司、丁○○茍欲以「包裝不當」為免責事由，自須另行舉證。
  ３、被告世聯公司等雖又辯稱本件受損最嚴重之編號第一號機器，其重量為七千七
      百五十公斤，而依日本國家制定之「日本工業標準」（ＪＩＳ），應使用ＪＩ
      ＳＺ一四０三之標準進行包裝（該標準係用木箱，用於重一千五百公斤以上，
      六萬公斤以下之貨物）云云。惟查：
  （１）系爭受損貨物係包含第一箱及第六箱，且原告所請求金額中第六箱受損貨物
        部分已佔四分之三，惟第六箱貨物之重量僅有淨重五十公斤。
  （２）被告世聯公司所提出日本輸送包裝研究會編訂手冊節本（其內有前開工業標
        準），因係日文，則其若欲以此為主張，自須提出中譯文。
  （３）又縱依被告世聯公司辯稱系爭貨物應適用ＪＩＳ  Ｚ一四０三之標準進行包
        裝，惟依所提出之前開輸送包裝研究會編訂手冊，僅記載應使用包裝之尺寸
        ，並無規定一律應使用木箱。
  （４）至被告世聯公司等另辯稱：「七層波狀起皺紙箱依美國鐵路運輸及卡車運輸
        準則（Ｒｕｌｅ  四一，Ｉｔｅｍ  二二二），限使用於一百二十公斤以下
        ，英國標準則在國內限於七十五公斤至二百公斤，輸出則限於二百公斤至七
        百五十公斤，德國標準則限於三百四十三公斤以下」云云，惟查：
      觀之前開輸送包裝研究會編訂手冊第四九八頁上並未明白指出其標準係規範
        於「七層波狀起皺紙箱」，且僅係規範紙箱之尺寸，並非限用紙箱之標準，
        則被告世聯公司此部分之抗辯即有疑義。再由前開手冊第四九三頁上係明白
        指出：日本於限用紙箱上並未有標準可言，而同手冊第四九五頁上亦明白指
        出空運時使用紙箱係較木箱為優，故被告世聯公司等此部分所辯亦不足採。
      又縱被告世聯公司等此部分所辯屬實，前開第六箱貨物之重量僅有淨重五十
        公斤（毛重八十公斤），亦可使用紙箱為包裝。
（八）就被告世聯公司、丁○○所辯公路法第六十四條係民法第六百三十四條之特別
      法，而如認被告世聯公司等應負損害賠償責任，則賠償數額應依公路法第六十
      四條第二項之規定，即為每件不超過三千元為限云云。惟查：
  １、公路法第六十四條並非民法第六百三十四條之特別規定，則被告世聯公司等此
      部分所辯自不足採。
  ２、系爭貨損之發生亦非公路法第六十四條所稱之「行車事故」，故當然不適用其
      規定之賠償限額（每件不超過三千元）。蓋依公路法第一條、第六十六條、第
      六十七條之規定，僅適於係屬動態之行車事故，一般運送人應負責之其他事故
      如遺失、偷竊等則不包括；是系爭事故亦非為公路法第六十四條第二項之「行
      車事故」，被告世聯公司自不得依此主張限制責任。
  ３、次按公路法第六十四條第二項規定「貨物之性質、價值於裝載前經託運人聲明
      ，並註明於運送契約」，即得排除「單位責任限制」之適用；而依其立法理由
      ，此係依修正前海商法第一百十四條第二項而為解釋，即採實務通說之「客觀
      條件說」（即載貨證券或運送契約已載明貨物之品名、種類、重量、體積、數
      量、產地等，則其客觀價值已可確定），而非採「嚴格解釋說」（即貨物之性
      質及價值須併予載明）。查被告世聯公司於託運時已知悉貨物之性質，而依此
      已可客觀推知其價值，自不適用公路法第六十四條第二項之「單位責任限制」
      規定。
  ４、公路法第六十四條僅係就侵權行為舉證責任而為之規定，係不排除民法相關規
      定之適用（最高法院八十三年度台上字第二三四一號、八十五年度台上字第一
      三五四號、八十六年度台上字第二０九三號、八十七年度台上字第二四七０號
      、八十九年度台上字第二二五七號判決意旨參照），故被告世聯公司亦不得依
      前開規定主張限制責任。
  ５、本件事故並非發生於公路法第二條第一款所稱之「公路」：按公路法第二條第
      一款所稱之「公路」，係指「國道、省道、鄉道○○○○路供車輛通行之道路
      」；查貨損事故係如何發生，在何處發生，被告世聯公司均無法證明，僅單憑
      被告世聯公司之司機即被告丁○○片面陳述當其駕車行經新竹科學園區○○○○路口，因外線交通車臨時左轉，導致其急踩煞車云云，惟並無積極事實可得
      證明，亦即由前述可知系爭貨損係在被告世聯公司之管領中所發生，被告世聯
      公司自須依此負系爭貨損金額之損害賠償責任，而不得依公路法主張責任限制
      。又縱被告丁○○前開所辯屬實，因新竹科學園區○道路亦非公路法第二條第
      一款所稱之「公路」，顯見被告世聯公司係不得依公路法主張責任限制。
  ６、被告世聯公司係非為公路法第六十四條第二項之「汽車或電車運輸業」：按公
      路法第二條第十一款所稱之「汽車或電車運輸業」，係指以汽車或電車經營客
      、貨運輸而受報酬之事業；另依公路法第二條第八款所稱之「汽車」係指在公
      路及市區道路上不依軌道或電力架設而以原動機行駛之車輛；而公路法第二條
      第九款所稱之「電車」係指以架線供應電力之無軌電車或依軌道行駛之地面電
      車等語。查被告世聯公司並非為公路法所稱之「汽車運輸業」，自不得依公路
      法第六十四條主張責任限制。
  ７、基上可知，被告世聯公司並不得依公路法第六十四條第二項（每件三千元，系
      爭貨物係有五件）之規定主張責任限制。
（九）被告世聯公司雖辯稱傑信公司所製作之公證報告並不足採云云；惟查：
  １、公證公司係為公正之第三人，且其公證業務範圍係為法所明定（保險法第十條
      規定參照），又傑信公司所為推測貨損原因係為其專業之判斷，故該公證報告
      之內容實不容被告等任意質疑。
  ２、被告世聯公司等雖辯稱驊洲公司在領取系爭十個貨物時，傑信公司之人員並未
      在場，從而包裹外觀情狀是否良好，並無從知悉云云；惟查運送實務中，運送
      人為求釐清責任，於收貨時如發現有損害，即會開立異常報告以為證明，而驊
      洲公司係負責系爭貨物之報關事宜，則若其接收時有發現異常，即會要求倉儲
      公司開立「放行異常報告表」，惟本件驊洲公司並無要求開立，足見系爭貨物
      於交付被告世聯公司運送時實係良好，此亦符合一般實務運作。故傑信公司於
      公證報告中為上開推論，實屬有據，故其所為之公證報告自屬可採。
  ３、至被告世聯公司所質疑驊洲公司僅係通知其前去運送，而非指派進行裝載，亦
      即將系爭貨物裝入貨櫃者乃聯電公司外包之驊洲公司與被告泳福公司云云。惟
      查與被告世聯公司成立運送契約者係聯電公司，驊洲公司僅係負責報關事宜，
      另被告泳福公司則係僅負責堆高機之操作，兩公司均未負責裝載事宜，故可知
      被告世聯公司此部分所為之抗辯亦係卸責之詞。
（十）被告世聯公司又辯稱該公司多年來均謹慎小心裝貨及固定，從未發生事故，係
      聯電公司其後認除委託運送外，另委託該公司進行裝貨及固定之收費較高，因
      而嗣後即將裝貨、固定之工作另委由報關行直接找相搭配之公司合作云云。惟
      查於業界裝貨及固定工作係有多家公司經營，被告世聯公司如何能認為其係最
      優良者？又依該公司所提出報價單之簽發日期為八十九年十月三十一日，惟本
      件係發生於八十九年十二月間，則何能依此抗辯被告世聯公司並未負責本件之
      裝貨及固定事宜；從而被告世聯公司此部分之抗辯亦不足採。
（十一）被告世聯公司另辯稱民法第六百三十四條適用之對象，係指運送人負有「裝
      」、「載」之義務者，而認該公司無適用民法第六百三十四條之情事云云。惟
      按民法第六百三十四條之規定，僅指運送人於運送時所應負責之情形，並未特
      別指明運送人係負有「裝」、「載」之義務者始足當之，從而被告世聯公司此
      部分抗辯亦顯無理由。
（十二）至被告世聯公司所辯其司機即被告丁○○於事故證明書上係對時間之記憶有
      誤，而提出之行車速率表可說明被告丁○○於踩煞車時之時速僅二十公里云云
      。惟查：
  １、依據被告丁○○所製作之事件說明書，其上明白記載煞車時間為八十九年十二
      月二十六日十八時二十分，被告世聯公司竟刻意以時間之記憶有誤，而欲主張
      其司機即被告丁○○於踩煞車時之時速僅二十公里，足見被告世聯公司刻意卸
      責之情。
  ２、又民法第六百三十四條所定之運送人責任，係屬推定過失之規定，倘運送人無
      法舉證民法第六百三十四條但書之免責規定（此係屬法定之免責事由），即須
      對系爭貨損負損害賠償之責。從而被告世聯公司所辯稱其司機即被告丁○○於
      踩煞車時之時速僅二十公里云云，實不足採。
（十三）另由證人即負責本件公證調查之癸○○於本院所為之證述，亦可證明下列事
      項：
  １、系爭貨損應係因貨車剎車造成貨櫃內之貨物往前衝才產生之貨損。
  ２、系爭貨物之包裝方式並無不當：由證人癸○○之證述，可知日本ＮＩＫＯＮ公
      司出產貨物之包裝均係相同，亦即如系爭貨物包裝之模式，因ＮＩＫＯＮ出產
      之系爭貨物就主機部分重量較重，如以木箱包裝會超過十噸，無法以飛機裝載
      ，故ＮＩＫＯＮ公司生產之設備係用紙箱包裝，但係使用七層加強紙箱裝載，
      底部棧板則係鐵製，乃符合裝載之需求，且紙箱與設備間之空隙足以緩衝貨物
      受到碰撞之壓力；而本件貨損最嚴重係第六箱，第六箱之貨物重量只有八十公
      斤，該部分設備亦以紙箱包裝，所以系爭貨物之包裝係適當。另包裝本身也要
      考量實際狀況，是否可以由飛機運送，所以ＮＩＫＯＮ公司為實際可以運送貨
      物，在包裝上做了修正，且本件主要受損部分係屬第六箱之設備，主要花在維
      修部分亦屬該部分設備。此外由公證報告中第五頁至第六項，亦可知其中第六
      箱貨物之修復金額達九二０萬元日幣，至第一箱主機部分修復費用合計僅約一
      ０一萬元日幣等情；從而系爭貨物之包裝方式確無不當，被告世聯公司等之抗
      辯自不足採。
  ３、被告丁○○就系爭貨物之固定作業確係未盡必要之注意義務，亦即係有過失：
      參諸證人癸○○證述：「就系爭貨櫃而言，編號一之主機部分因體積及重量過
      大係放在貨櫃後方，而體積及重量較小者係放在貨櫃前方，此並不符合一般裝
      車規範，並較重之之貨物如放在後方，於運送途中會發生車輛甩尾巴之情形，
      也可能會使貨物往前衝，而使重的貨物會擠向輕的貨物，但貨車司機應要求堆
      貨之人將重之貨物放在貨櫃前方，或是加上固定」等語；可知被告丁○○就系
      爭貨物之固定作業確係未盡必要之注意義務，即係有過失。被告世聯公司、丁○○自應就系爭貨損連帶負損害賠償之責。
（十四）系爭貨物之固定作業確係由被告世聯公司負責：
  １、查被告世聯公司向訴外人聯電公司所為之請款單，均係以每趟／櫃／車以為計
      價，並無明列所謂「固定費用」，因此倘若被告世聯公司欲證明「固定作業」
      係另行計價云云，則須提供明列「固定費用」之請款單。
  ２、又依被告世聯公司所提出之報價單，其中項次五中之「氣墊溫控運輸」，其單
      價為每批十六萬元，係指機邊提貨作業，並非指一般運輸作業。基此，被告世
      聯公司欲依此抗辯其僅負責運輸事宜，並不包含固定工作，自不足採。
（十五）驊州公司對於被告泳福公司之堆高機裝載作業並無指揮監督之責：
  １、查被告泳福公司係為專業之堆高機公司，其亦直接向貨主聯電公司請款，並直
      接開具統一發票與聯電公司，則其顯係貨主聯電公司所委請，與驊州公司無關
      ，從而驊州公司對被告泳福公司以堆高機裝載系爭貨物作業並無指揮監督之責
      ，被告泳福公司仍應就系爭貨物裝載之不當負損害賠償之責。
  ２、又依據證人即聯電公司科長戊○○及驊洲公司負責人辛○○之證述，亦可知被
      告泳福公司係受聯電公司所委託負責系爭貨物之堆高機事宜，且證人即驊洲公
      司位於中正機場之轉運部經理子○○亦表示驊洲公司於堆高機作業，並無指揮
      權，從而更可知被告泳福公司就系爭貨物之裝載不當事宜應負損害賠償之責。
（十八）系爭受損貨物之修復費用確係為日幣一千二百萬元：本件由傑信公司提出之
      公證報告，可知系爭受損貨物經託運人之代理商ＮＩＫＯＮ公司所作之零件更
      換及測試，確定該受損之儀器可被修復；因此經傑信公司指派公證人再度前往
      受貨人之倉庫，檢視受損貨物，以及更換零件之估價，並在聯電公司及ＮＩＫ
      ＯＮ公司之技術人員在場下，確定更換零件與受貨人出示之修理報價單所列項
      目符合。又依據ＮＩＫＯＮ公司所出具之估價單，亦可知系爭機器之更換費用
      應為日圓000000000元，嗣經傑信公司公證員與ＮＩＫＯＮ之代理人
      協商後，同意給予折扣日圓0000000元，因此修理／更換之費用即為日
      圓00000000元，從而系爭貨物受損之修復費用確係為日幣一千二百萬
      ，自不容被告等任意否認。
三、證據：提出亞細亞航空簽發之空運提單（含中譯本）、貨物簽收單、傑信公司公
    證報告及其中譯本、聯電公司出具之代位求償收據及其中譯本、事件說明書、貨
    物運輸保險合約、貨物裝載單、估價單、月運費請款單各一份（以上均為影本）
    、貨損照片三十七幀、被告泳福公司登記資料一份、子○○陳述書一份等為證，
    並聲請訊問證人癸○○、戊○○、辛○○，另聲請向台北縣汽車貨運商業同業公
    會、桃園縣汽車貨運商業同業公會、新竹市汽車貨運商業同業公會提供貨運業者
    至機場提貨是否應負責固定事宜之運送慣例意見。
乙、被告方面：
壹、被告世聯公司、丁○○部分：
一、聲明：請求駁回原告之訴及其假執行之聲請；如受不利判決，願供擔保請准免為
    假執行。
二、陳述：
（一）被告固於八十九年十二月二十六日受聯電公司之託運，自中正機場運送系爭貨
      物（機器）至新竹科學園區聯電公司，翌（二十七）日卸貨時，聯電公司收貨
      人員檢視認定第一箱內所裝載之主機有損壞情形；又原告因系爭貨物受有損壞
      ，而支付聯電公司保險金日圓一千二百萬元，惟原告對被告世聯公司、丁○○
      提起本件訴訟，主張被告二人應依民法第一百八十四條、第一百八十八條、第
      六百三十四條等規定，負侵權行為及債務不履行之損害賠償責任云云，則並無
      理由。
（二）系爭運送之貨物交付被告世聯公司時是否確完好未受損，尚非無疑：
  １、由本件機器外箱上之振盪顯示器及傾斜顯示器均未變色，可知系爭貨物於交付
      被告世聯公司運送時未必完好未受損：查系爭貨物於日本原廠進行包裝時，其
      外箱上即裝置有振盪顯示器及傾斜顯示器，該機器於交付司機即被告丁○○運
      送時，上開顯示器固未變色，惟被告丁○○運送抵達聯電公司八Ｄ廠時，上開
      顯示器仍未變色，故該機器在交付被告丁○○前是否確完好未受損，即有疑義
      。蓋系爭貨物自日本出廠公司送抵聯電公司間，歷經日本內陸運輸、裝卸、空
      運等，經手處理之人及手續相當多，被告世聯公司所受託之部分僅提供貨櫃及
      運送，在聯電公司外包之驊洲公司與被告泳福公司以堆高機將機器裝車、關上
      櫃門後，由被告丁○○將貨櫃載運至聯電公司八Ｄ廠，再由聯電公司人員卸貨
      下櫃，足見系爭機器之受損未必係於被告丁○○運送途中所發生。
  ２、傑信公司之公證報告及證人癸○○之證述，均不足採信。
  （１）按保險法第十條規定：「本法所稱公證人，指向保險人或被保險人收取費用
        ，為其辦理保險標的之查勘、鑑定及估價與賠款之理算、洽商，而予證明之
        人」，而所謂保險標的之鑑定，在標的物為貨物時，並不包括貨損原因之鑑
        定；況查傑信公司之營業項目並不包括評定貨物受損原因，此由該公司基本
        資料記載之營業項目可明。從而傑信公司僅能鑑定在某一時點特定物所呈現
        之損害狀況，並無立場或專業就貨損原因為鑑定。
  （２）傑信公司受原告委託後，僅指派一無公證人執照之檢驗員癸○○辦理本件公
        證；況由公證報告第一頁記載：「所有檢驗係依本公司最佳能力及知識所為
        ，但本公司不負任何責任」，亦足見該公司對公證報告無信心。
  （３）次查公證報告書第二頁記載：「於2000年12月26日，當報關行領取10個包裏
        時，其外觀情狀良好。經報關後，報關行『指派』世聯倉運股份有限公司去
        『裝載』這10個包裏，分為２個拖動卡車運至受貨人之倉庫」云云；然查：
        被告世聯公司只「載」未「裝」，且並非報關之驊洲公司「指派」被告世聯
        公司「載」，亦無所謂「拖動卡車」此類車輛名稱，當天載運所使用之車輛
        乃溫控貨櫃車，從而公證報告所述狀況與事實不符。而負責報關之驊洲公司
        領取系爭十個貨物時，傑信公司之人員並未在場，從而當時包裏外觀情狀是
        否良好，傑信公司人員並無從知悉。且傑信公司人員係至聯電公司檢視包裹
        ，而當時包裹已自貨櫃中卸出，全部放於地面，可見該公司就未看見或不了
        解之事實亦記載於公證報告，該公證報告顯非正確。
  （４）又查前開公證報告以有發生貨損之事實及被告丁○○陳述係為避免與巴士相
        撞而作了一次緊急煞車，即認「估計這一套精密儀器所受之損害係在內陸運
        送至受貨人倉庫時發生損害」云云，無視其本身並未參與運送過程及忽視內
        陸運送亦包括從飛機卸貨至裝入貨櫃之先前階段。且該公證報告並未就損害
        之原因是否因包裝不當及機器於貨櫃內是否裝置妥當並做好固定等情加以觀
        察及分析，即在非專業之狀況下草率判斷貨損原因，自不足採為被告世聯公
        司、丁○○應負賠償責任之論據。
（三）如認系爭貨物之受損係自中正機場至聯電公司八Ｄ廠此一運送過程中所發生，
      亦屬包裝及裝櫃不當與未固定所致：
  １、查本件被告世聯公司受託運送者，乃日本出口之精密機器，就原告所主張受損
      嚴重之第一箱機器而言，其重量為七千七百五十公斤，依日本國家制定之「日
      本工業標準」（ＪＩＳ），應使用ＪＩＳ  Ｚ  一四０三之標準進行包裝，該
      標準係用木箱，使用於重一千五百公斤以上六萬公斤以下之貨物，此觀日本輸
      送包裝研究會編訂之手冊即明。而依原告提出之公證報告第三頁第二行之記載
      ，該號機器係用「七層波狀起皺紙箱」包裝；前開紙箱依美國鐵路運輸及卡車
      運輸準則（Ｒｕｌｅ  ４１，Ｉｔｅｍ  ２２２），限使用於一百二十公斤以
      下貨物，英國標準則在國內限於七十五公斤至二百公斤，輸出則限於二百公斤
      至七百五十公斤間之貨物，德國標準則限於三百四十三公斤以下貨物；日本實
      務上之標準，則限於一千公斤以下貨物使用，是本件機器以紙箱而非以木箱包
      裝，顯有包裝不當之情形。
  ２、原告雖主張本件貨物之包裝並無不當云云，惟所述各節均非可採。茲分述如下
      ：
  （１）原告主張前開日本輸送包裝研究會編訂之手冊第三十八頁，僅記載應使用包
        裝之尺寸，無規定一律應使用木箱云云；然查該手冊第三一八頁已記載「組
        箱Ｗｏｏｄｅｎ  Ｆｒａｍｅｄ  Ｂｏｘｅｓ」，即係指以木頭作骨架之箱
        子，依其圖示係木頭作骨架，側面為合板之木箱，是原告此部分主張即不足
        採。
  （２）原告主張前開手冊第四九八頁上並未指出其標準係規定屬「七層波狀起皺紙
        箱」者，且僅係規範紙箱之尺寸，並非限用紙箱之標準云云；然查該手冊確
        已記載該種起皺紙箱限用之重量，易言之，超過重量之貨物自不能以該種紙
        箱包裝。
  （３）原告又主張系爭貨物所用「七層波狀起皺紙箱」之包裝，其外層係以九條塑
        膠皮帶固定，且其內層之主體係以五公分之人造海綿襯墊保護，並無不當情
        形云云；惟查即令如此，該種包裝方式仍不足以保障在碰撞時之機器安全，
        否則系爭機器何以在無碰撞之下尚會受損，亦可見原告此部分主張不足採。
  （４）原告主張依前開手冊，日本國於限用紙箱上並未有標準云云。然查前開手冊
        係謂：通常紙箱使用於五十公斤以下之貨物，至於日本制定之「日本工業標
        準」就強化紙箱（起皺紙箱）用於若干重量之貨物包裝雖無規定，但實務上
        使用於一千公斤以下，並認起皺紙箱如與木材搭配使用於包裝，可發展至包
        裝二千公斤以下之貨物。
  （５）原告又主張依據前開手冊第四九五頁，空運時使用紙箱係較木箱為優云云。
        然查該手冊就此係指起皺紙箱在承載重量無問題之狀況下，其本身之重量僅
        達相同容積木箱之三分之一，而空運運費與貨物之重量極其攸關，故於空運
        時較常使用，惟不能因減省運費而忽略安全，其前提仍必須承載重量符合規
        定，是原告此部分之主張亦不足採。
  （６）原告主張第六箱之貨物重五十公斤、毛重八十公斤，即可使用紙箱云云。查
        第六箱縱可使用紙箱，然第一箱重七千七百五十公斤，以紙箱包裝，即顯不
        適當，而第六箱既與第一箱共同運送，自不宜以紙箱裝載。
  ３、證人癸○○雖證稱：「˙˙˙˙而以ＮＩＫＯＮ出產之系爭貨物就主機部分重
      量較重，如要以木箱包裝會超過十噸，且無法用飛機裝載˙˙˙˙第六箱之貨
      物重量只有八十公斤，該部分設備也係用紙箱包裝，所以認為系爭貨物之包裝
      係適當的」云云，惟此為其個人之推測，包裝當否，並非其專業，此由其另證
      稱「本件包裝是否符合國際規範我無法作解釋」即可得悉。從而，其所述系爭
      貨物之包裝係適當云云，自不足採。至證人癸○○另證稱ＣＡＮＮＯＮ、ＡＳ
      ＭＬ廠均係用木箱包裝，而其自八十五年迄今所參與拆過之木箱超過二千箱以
      上等情，均係就其見聞之事實為證述，應屬可採。從而木箱包裝乃為多數廠商
      使用之包裝方式，而木箱之重量雖較重，但防撞性較佳，故多數廠商仍為安全
      及符合規範而使用木箱；本件ＮＩＫＯＮ公司就系爭貨物之包裝並不合國際規
      範，為屈就飛機運送而捨較安全、穩固之木箱包裝，採用安全性較低之紙箱包
      裝，自有不當。而引發之損害，自無由被告世聯公司等負責之理。
  ４、再查陸上運送本即無從避免遇到上下坡、轉彎及煞車之情形，從而，貨物在貨
      櫃內放置之順序、位置及平衡性，以及妥適固定於貨櫃之工作，本屬極為專業
      及重要；而依一般作業標準，重物應置於輕物之前，以免轉彎或煞車時，重物
      因離心作用而偏向一側或因慣性作用而向前擠壓。查系爭貨物係以紙箱包裝，
      本即有不當，且系爭貨物裝入貨櫃時，竟先裝入較輕之機器，而將最重之第一
      號機器置於貨櫃最後段，明顯違反一般作業標準；且在裝櫃時，竟僅係將貨物
      （機器）裝入，而全然未將機器固定於貨櫃內，亦顯有不當。另由系爭貨物於
      進行開櫃之現場照片觀之，顯然系爭貨物與貨櫃間未作固定，貨物與貨物間亦
      有很大的空隙，即令編號第一號體積最大之主機貨物，與貨櫃邊緣仍有空隙，
      而正確之裝載方式應在貨物與貨物間、貨物與貨櫃側邊及上端空隙等，均應塞
      保護之材質或做保護貨物免受損之措施，而系爭貨櫃在貨物之裝車時明顯未做
      到前開保護措施。原告雖主張系爭貨物係包在七層波狀起皺的紙箱中，其外層
      並以九條塑膠皮帶固定，且其內層之主體係以五公分之人造海綿襯墊保護云云
      ；然原告所主張之「固定」，竟係指固定該包裝，而非與貨櫃固定，如此並無
      防止位移之效果，此觀公證報告第二頁２之Ａ所記載「打開上述貨櫃，注意到
      堆在內部之５個包裏（編號１、６－７及９－１０）已『位置錯亂移動向貨櫃
      前方』，使外層包裝受到凹陷／變形之損害」等情及後附照片，即可證實。再
      依證人癸○○證述「經過調查研判之結果，應係貨車煞車造成貨櫃內之貨物往
      前衝才產生貨損」云云，如本件確係貨車煞車造成貨櫃內之貨物往前衝才產生
      貨損，則顯係包裝、裝櫃不當及全未固定所致，因此引發之損害，自無由被告
      世聯公司、丁○○負責之理。
  ５、綜上所述，系爭貨物以紙箱包裝，且重物置於輕物之後，又全然未固定於貨櫃
      內，其包裝、裝櫃與固定均有未當自明。
（四）被告世聯公司就系爭貨物並不負責裝櫃及固定事宜，被告世聯公司及被告丁○○自不應就裝櫃不當及未固定負責：
  １、民事契約之約定，除違反公序良俗、強制規定無效者外，本於私法自治、契約
      自由原則，均應解為有效；而隨運送標的物之精密化，在貨物之單純運送外，
      貨物之置放及固定成為一專門技術時，此項技術之提供及單純運送之服務乃成
      為二個不同承攬關係之客體，託運人可全委由一人或一公司辦理，亦可委由二
      人或二公司分別承包。而被告世聯公司與高科技公司就精密儀器運送之相關契
      約（報價單），有約定單純運送者，亦有約定除運送外尚包括裝貨及固定之服
      務者，二者之價格完全不同，證人即聯電公司進口課長戊○○亦證明被告世聯
      公司提出之報價單為真正。因貨櫃內精密機器之固定確為一專業技術，而被告
      世聯公司於八十四年三月三十日、八十四年八月二十四日及八十五年六月二十
      七日受訴外人委託，除運送外，另須進行裝貨及固定，則被告世聯公司即會指
      派一組技術人員負責擬定裝車計劃，並於裝車之際，攜帶相關工具執行一邊裝
      貨、一邊固定之作業，故此部分收取之費用即較高。
  ２、被告世聯公司與聯電公司已有多年之業務往來，聯電公司起初除委託被告世聯
      公司運送外，並曾將裝貨、固定工作委由該公司一併辦理，然或因被告世聯公
      司多年來受託均謹慎裝貨、固定及運送，從未發生事故，或因顧慮費用問題，
      其後乃將裝貨、固定之工作另委由報關行直接找相搭配之公司如堆高機業者合
      作，此由被告世聯公司提出之報價單，可看出中正機場至新竹科學園區每趟氣
      墊平板運費為二萬二千元、氣墊溫控貨櫃運費五萬元，惟如另委託被告世聯公
      司進行裝貨及貨櫃內固定，其費用則先為十六萬元，至八十八年九月一日始降
      價至十二萬元（因競爭激烈而降價），惟被告世聯公司迄至八十九年十月三十
      一日之報價單，則已無該項報價，此乃因聯電公司電告無庸再就裝貨及貨櫃內
      固定之部分報價所致。被告世聯公司就本件氣墊溫控貨櫃受託運送向聯電公司
      收取五萬元，足見被告世聯公司只須負單純運送之責，至於裝貨與固定之工作
      均非被告世聯公司之受託項目。
  ３、原告主張被告世聯公司雖未負裝櫃義務，然依前開報價單所稱氣墊溫控運輸係
      指機邊提貨，並非係一般運輸作業，而一般運輸作業自包含固定事宜，被告世
      聯公司亦未針對固定費用單獨計價，且司機在運送時，並不會另出動一組人員
      進行固定事宜，足見就系爭機器於裝櫃後，仍負有固定之責云云；惟查一般貨
      櫃運送業者並無「固定」之義務，此由高雄市汽車貨櫃貨運商業同業公會函覆
      「就一般而言汽車貨櫃貨運業者，如由司機駕駛公司本身半拖車至機場港口載
      運貨櫃，均係由機場港口之理貨業者將貨櫃平穩安全吊置於半拖車上，司機即
      將之拖運至目的地。再者，本業者不負責貨櫃內貨物之固定，且一般司機均不
      具備專業技術，應由貨主自行或委由他人負責固定工作，以保障貨物安全運送
      ，這是本業運送之慣例。倘若貨主待運送之貨物，如係貴重物品或精密儀器，
      貨主除應另行加投保險外，並應與本業業者簽送運送契約，明定雙方權利義務
      ，另行計費」等情自明；另台北縣汽車貨運商業同業公會亦函覆稱「一般貨物
      裝櫃應為報關行與貨櫃場人員負責之業務，貨運公司只負運送之責，不為裝櫃
      行為。除非託運人有特別委託要求貨運公司全程參與，包括自貨物裝櫃起至運
      送到目的地止，則貨運公司必含固定貨物事宜之責任，反之，未參與裝櫃事宜
      ，於未經託運人許可下，尚不可擅自更動櫃內之物品，又何能要求其負固定事
      宜責任」等情；查該公會雖非貨櫃貨運業者之組織，就貨櫃貨運相關事宜之見
      解較不具權威性及公信力，惟其覆函亦可供參考，而查被告世聯公司既未參與
      裝櫃，自不負固定責任。
  ４、查報價單上有關「機邊提貨作業運輸」，乃以「批」計，而非以「趟」計，該
      項與其他項目之最大差異，在於選擇該項之服務時，被告世聯公司除負運送之
      義務外，尚負有裝貨及固定之義務，故總費用中除運送費用外，尚包括裝貨及
      固定之費用，被告世聯公司雖未明示裝貨及固定費用之具體數額，但由該報價
      單「並包括機坪裝貨及貨櫃內固定費用」之記載，可知「固定」與「裝貨」均
      係計費項目，否則何來「固定費用」可言？原告主張被告世聯公司未針對固定
      費用單獨計價云云，將被告世聯公司未明示固定費用之數額曲解為未單獨計價
      ，尚有未合。再者受託機邊提貨作業時，自亦含運送，如依原告之主張，認運
      送已含固定，則機邊提貨作業之報價僅記載包括「裝貨」費用即可，又何須在
      報價單上註明「並包含機坪裝貨及貨櫃內固定費用」，可見報價單除「機邊提
      貨作業」之項目外，其餘項目之服務均不含裝貨及固定在內。又查精密儀器在
      貨櫃內之固定為專門技術，較諸裝貨更為專業，如未經固定，則於發生事故時
      即易發生貨損，又縱有固定，但固定不當，亦無法避免損害之發生，從而「固
      定」事宜自應另行付費；查被告世聯公司之報價單均係應聯電公司指示列出相
      關項目，如聯電公司認為報價單所載各該服務項目尚有不足，即得指示列入其
      他服務項目報價，如不委託裝貨，但委託固定及運送，則被告世聯公司亦可經
      議價列入報價單上；而因被告世聯公司並未向聯電公司承攬本件貨物之櫃內固
      定事宜，故請款單上自無庸列「固定費用」。
  ５、證人即驊洲公司負責人辛○○雖證稱其亦為驊洲運輸股份有限公司（下稱驊洲
      運輸公司）之負責人，而通常被告世聯公司之司機，都會在現場作指揮，指示
      何件貨物要如何擺放，而如裝櫃業者與運送業者不同時，運送業者之司機在現
      場就應告知如何裝櫃，尤其針對精密貨物時，司機在現場更應作適當指示，在
      一般慣例，堆高業者只是將貨物上到貨櫃，就貨物固定應由運送業者負責，其
      所經營之驊洲運輸公司在運送同時都會作固定，亦即對容易搖晃傾斜之物品通
      常要用繩子固定，貨櫃內並有煞車器之固定設施及輔助之固定設施，對於搖晃
      之物品除用煞車器外，尚以繩子固定云云。惟查：
  （１）按「公路汽車運輸分自用與營業兩種。自用汽車，得通行全國道路，營業汽
        車應依左列規定，分類營運．．．七、汽車貨運業：以載貨汽車運送貨物為
        營業者．．．九、汽車貨櫃貨運業：在核定區域內，以聯結車運送貨櫃貨物
        為營業者」、「同一區域內，依公司法或商業登記法取得登記證照之公營或
        民營商業之公司、行號，均應於開業後一個月內，加入該地區商業同業公會
        為會員；其兼營兩業以上商業者，應分別加入各該業商業同業公會為會員」
        ，公路法第三十四條第一項、商業團體法第十二條第一項分別定有明文。從
        而從事汽車貨櫃貨運業之業者，即應加入汽車貨櫃貨運商業同業公會；如只
        加入汽車貨運商業同業公會，應不能從事汽車貨櫃貨運業務，故有關汽車貨
        櫃貨運之營業慣例，自非從事汽車貨運事業者及其商業同業公會所熟悉。查
        驊洲運輸公司所營事業係「汽車貨運業」及「倉儲業務之經營」，該公司既
        非貨櫃貨運業者，則證人辛○○所述驊洲運輸公司亦提供貨櫃從事內陸運送
        云云，即有疑義。
  （２）又茍驊洲運輸公司確有從事貨櫃運送，且於運送時其司機亦負責固定貨物，
        然此亦僅係驊洲運輸公司將汽車貨運業之觀念移置至貨櫃內陸運送，乃屬特
        例，並非貨櫃運送業者之通例。而汽車貨運之慣例，確係由司機負責固定貨
        物，此觀諸一般搬家公司即明；而證人辛○○所主張以繩子固定貨物等情，
        此乃卡車運送之觀念，將此觀念移置於貨櫃運送上，自非妥適。
  （３）貨櫃運送係由貨主或指定之人裝貨固定後，關上櫃門，在櫃門加封封條，再
        交由貨櫃車司機運送；亦即貨櫃運送業者僅負運送之責，並不負責貨櫃內貨
        物之固定；又參諸證人即驊洲公司現場指揮之子○○證稱「系爭貨物發生毀
        損前，從未見過世聯公司之司機有進到溫控櫃進行綑綁固定事宜」、「在發
        生貨損前，都未見過其他溫控櫃運送業者之司機有進行綑綁固定事宜」等情
        ，亦可證明並無溫控貨櫃業者司機負責固定貨物之慣例。證人辛○○乃驊洲
        公司之負責人，而證人子○○則係該公司之現場指揮，就實際貨櫃裝載情形
        ，子○○理應較辛○○熟悉，故應以證人子○○之證述為可採，而辛○○所
        謂貨櫃運送之一般慣例由司機負責固定云云，既與子○○之證述矛盾，復與
        貨櫃運送業者之慣例相悖，自不足採。
  ６、又查被告世聯公司之司機運送精密儀器時，從不曾對貨主或其指定之人指示如
      何將機器堆上貨櫃內，此觀證人子○○證稱：「係由聯電公司委託驊洲公司指
      定哪些貨物要放到何種貨櫃˙˙˙˙在溫控櫃之裝載，主機都是放在最後面，
      其他就放在前面˙˙˙˙所以我在現場也是指示被告泳福有限公司開堆高機者
      按照此裝載方式，但並無相關依據」等語即明；亦即聯電公司係向驊洲公司指
      定何貨物要放到何種貨櫃，而非向被告世聯公司為指示，且事實上被告丁○○
      亦未曾指示驊洲公司或被告泳福公司人員為如何之擺放、何貨物先進入貨櫃、
      何貨物在後；從而被告丁○○既連何貨物（機器）要放在溫控櫃均不清楚，自
      無任何指揮權。再者以現場之實際作業而言，被告丁○○乃被告世聯公司之司
      機，與被告泳福公司操作人員，分屬不同公司，又無契約或其他法律關係，被
      告丁○○自無指揮被告泳福公司操作人員之權。
  ７、又貨櫃就貨物之裝車，須一邊裝貨，一邊固定，此亦經證人即聯電公司進口課
      長戊○○證稱「我有到現場裝櫃，裝櫃時的確要一面裝櫃一面固定」等語即明
      ；蓋如未一邊裝貨，一邊固定，裝貨完成時即極有可能無空間可進行固定作業
      ，尤其系爭貨物之第一箱貨物重量高達七千七百五十公斤，則被告泳福公司在
      將貨物堆高裝入貨櫃內後，被告丁○○如何可為任何移動（包括移至較穩妥之
      位置固定均不可能）或為其他任何固定之行為，是被告世聯公司及被告丁○○
      自無須就此裝櫃不當及未固定負責。
（五）被告丁○○就本件貨損之結果並無過失：
  １、被告丁○○於運送途中，行經新竹科學園區○○區○路內側車道，在行至該道
      路與工業東三路丁字路口，同向外側車道行駛之交通巴士為閃避另一從工業東
      三路衝出之紅色自小客車，而突然向左駛至被告丁○○行駛之車道，並緊急煞
      停在被告丁○○車前（被告丁○○於事件說明所稱「因外線交通車臨時左轉」
      ，該「左轉」實係由外線向左駛入內線車道之意），被告丁○○為避免與該交
      通巴士相撞而不得不緊急煞車，查被告丁○○乃正常之駕駛人，斷無莫名其妙
      無故緊急煞車之理，此乃當時為緊急避難所應採取之唯一措施，被告丁○○並
      無故意、過失可言。
  ２、又查被告世聯公司就系爭貨物所提供之運送服務，係由中正機場經由高速公路
      至新竹科學園區，而貨櫃車行駛高速公路速限為時速九十公里；從而系爭貨物
      （機器）之裝櫃、固定工作，自應符合在未逾九十公里時速下緊急煞車時仍不
      移位之最低安全要求。查被告丁○○確係在丁字路口為避免撞及突然駛入其車
      道煞停之交通巴士而緊急煞車；緊急煞車前之時速僅二十二公里，則在此時速
      下，煞停車子之慣性作用有限，此觀卸貨時全部包裝紙箱上之振盪顯示器、傾
      斜顯示器均未變色，可見即使因煞車導致慣性移位，其振盪、傾斜之程度尚在
      容許之範圍內，足見本件機器之移位，確係包裝、裝貨不當及並未予固定所致
      ，被告世聯公司既未受委託裝貨及固定，自無庸負任何責任。
  ３、再由貨櫃車上之行車紀錄紙分析報告書，一如飛機「黑盒子」之分析報告，係
      用以了解行車過程發生之狀況，無法造假，而人之記憶偶而不確實，尤其對時
      間之記憶，是本件貨物之進廠停車時間應為十九時五分四十九秒；原告雖主張
      「事件說明」內被告丁○○稱進廠時間為十八時三十分云云，然被告丁○○係
      於事故次日始做出前開說明，應係其記憶有誤，或事故發生及進場時均未特別
      看鐘錶確認時間，而於翌日被盤問時所大概說出之時間，從而即應以貨櫃車上
      之行車紀錄紙分析報告書為準。
  ４、原告如主張被告世聯公司應另依民法第一百八十四條、第一百八十八條負損害
      賠償責任，則原告應舉證證明被告丁○○就系爭貨損有何故意或過失行為。原
      告主張被告司機丁○○違反道路交通安全規則第九十四條第三項之規定云云。
      然查被告丁○○即係因依該規定注意車前狀況，為避免撞及他車而緊急煞車，
      始免於發生更大危難，被告丁○○自無任何過失可言。
（六）如認被告世聯公司及被告丁○○應負損害賠償責任，被告二人亦得依據公路法
      第六十四條之規定主張責任限制：
  １、公路法第六十四條第一項規定：「汽車或電車運輸業遇有行車事故，致人、客
      傷害、死亡或財、物損毀、喪失時，應負損害賠償責任。但經證明其事故發生
      係因不可抗力或因託運人或受貨人之過失所致者，不負損害賠償責任」、同條
      第二項規定「前項貨物損毀、滅失之損害賠償，除貨物之性質、價值於裝載前
      經託運人聲明，並註明於運送契約外，其賠償金額，以每件不超過新台幣三千
      元為限」，其立法意旨係為保護汽車或電車運輸業者，以免受託運送只收取些
      微運費，卻須負擔過重之賠償責任。蓋汽車在公路上有各種不可預測狀況，而
      貨物運送所收運費低廉，貨物之價格往往甚高，如不限定責任，則對運送人不
      公平，而如託運人認為三千元之賠償金額不合理，託運人可於貨物裝載前聲明
      貨物之性質、價值，並記明於運送契約上，如此運送人亦可因而提高運費，雙
      方均可獲致公平。此項規定與海商法之海上運送責任限制（修正前海商法第一
      百十四條、現行海商法第七十條第二項）之立法意旨相同，均係民法之特別法
      ；又前開規定所謂「汽車或電車運輸業遇有行車事故，致人、客傷害、死亡或
      財、物損毀、喪失時，應負損害賠償責任」，其中「致客傷害」，係指託運人
      與運送人間有運送關係存在之情形，其中「致人傷害」，顯係指運送人與被害
      人間無運送關係之情形，可見該條之規定涵蓋有運送之法律關係及無運送關係
      之情形。是不論託運人主張運送契約或侵權行為之法律關係，公路法第六十四
      條應均係民法債務不履行或侵權行為損害賠償相關規定之特別法；依特別法優
      於普通法之原則，本件如認被告世聯公司、丁○○應負損害賠償責任，則賠償
      數額自應依公路法第六十四條第二項之規定，以每件三千元為限。
  ２、又公路法第六十四條第二項之規定，託運人必須於裝載前聲明貨物之性質、價
      值，且必須將此註明於運送契約內，即必須具備上開二項要件，方能排除該項
      限制責任規定之適用。查聯電公司委託被告世聯公司運送，並未於裝載前聲明
      貨物之性質、價值或其他足以據以判斷貨物之性質、價值之資料，且未在運送
      契約內註明上開事項，自不得排除前項限制責任規定之適用而回歸適用民法之
      規定。
  ３、再查現行公路法第六十四條第二項係於八十九年二月二日修正公布，從而原告
      所舉最高法院八十三年度台上字第二三四一號、八十五年度台上字第一三五四
      號、八十六年度台上字第二０九三號、八十七年度台上字第二四七０號等判決
      ，均係修法前所作成，自與該條項無涉；且由原告所主張判決作成之年度，可
      知僅係就該條第一項所表示之見解（蓋當時尚無現行第二項之規定）；至原告
      主張之八十九年度台上字第二二五七號判決，則係就交通部依修正前公路法第
      六十四條第一、二項頒佈之「汽車運輸業行車事故損害賠償金額及醫療補助費
      發給辦法」表示見解，惟查該「辦法」既係現行公路法第六十四條第二項增訂
      前所頒布（現行第二項增訂後，原第二項條文「前項損害賠償金額及醫療補助
      費發放辦法，由交通部定之」，業修訂為同條第三項「人、客傷害、死亡之損
      害賠償辦法，由交通部定之」），從而該判決所示之見解，於法律修訂後，自
      不能再行援用。是現行公路法第六十四條第二項確係民法債務不履行及侵權行
      為損害賠償責任相關規定之特別法。
  ４、又公路法第六十四條所稱「行車事故」，依舉重明輕之原則，自係指車輛行進
      過程發生之事故，不應僅限於發生碰撞時始適用；蓋茍依原告之解釋，被告丁○○在未緊急煞車發生碰撞而造成人車與貨物之較大損害時，得以適用該條之
      限制責任，但為避免損害而採取緊急避難措施，因此未發生碰撞時，反而不得
      適用限制責任，如此豈非鼓勵駕駛人不要避免碰撞，顯與常情不符。又查本件
      被告丁○○在行進中為避免撞及他車而緊急煞車，自屬原告所稱之「動態之行
      車事故」，即符合前開公路法之規定。
  ５、查科學園區○○道路乃科學工業園區所管理設置，此觀專用公路管理規則第二
      條第一款規定，就工業區○○○○○路銜接之道路，即屬公路法第二條第六款
      之專用公路，而依公路法第二條第一款之定義，自屬該款所稱之「公路」。是
      原告指園區道路並非「公路」，而本件不得依公路法第六十四條主張責任限制
      云云，自不可採。
  ６、被告世聯公司乃公路法第三十四條第一項第八款所稱之「汽車貨櫃貨運業」，
      並有加入桃園縣汽車貨櫃貨運同業公會，自係汽車運輸業，原告主張被告世聯
      公司並非公路法所稱之「汽車運輸業」云云，亦屬無稽。
（七）被告世聯公司就本件運送並非民法第六百三十四條適用之對象；即令有之，依
      同條但書規定，亦可免責：
  １、民法第六百三十四條規定：「運送人對於運送物之喪失、毀損或遲到，應負責
      任。但運送人證明其喪失、毀損或遲到，係因不可抗力，或因運送物之性質，
      或因託運人或受貨人之過失而致者，不在此限」；查本條適用之對象，係指運
      送人負有裝車（含固定）及運送之義務者，惟本件被告世聯公司既與聯電公司
      約定僅單純運送，並無裝車（含固定）之義務，自無適用民法六百三十四條之
      餘地。又聯電公司既選擇將裝貨及固定委由非運送人處理時，即無由向未受委
      託之被告世聯公司就其無庸負責事項所引發之損害請求賠償。
  ２、又縱認就系爭貨物之運送，有民法第六百三十四條規定之適用，被告世聯公司
      亦可依據同條但書之規定主張免責。蓋系爭貨物如以適當之材質包裝，且在現
      場進行裝櫃作業時，如驊洲公司、被告泳福公司人員或聯電公司所另委託之他
      人能於裝櫃同時將機器固定妥適於貨櫃內，則被告丁○○在時速約二十公里左
      右正常行駛中緊急煞車，必不致發生慣性移位。從而縱認在運送途中之煞車導
      致移位進而發生系爭貨物（機器）毀損，亦係裝貨之驊洲公司與被告泳福公司
      人員於裝車及固定時有過失，而該等人員應視為聯電公司之代理人或使用人，
      若聯電公司亦未委任其等或他人固定，則聯電公司本身顯有過失，被告世聯公
      司依上開但書規定，亦無庸負損害賠償責任。
（八）系爭貨損之損害額是否有達日幣一千二百萬元，尚未據證實：原告主張依據傑
      信公司所製作之公證報告，系爭貨物之貨損確實有達日幣一千二百萬元云云；
      惟查系爭貨損實際損害額尚不能單憑公證報告之認定，原告應就實際損害額負
      舉證責任。
三、證據：提出日本輸送包裝研究會編訂手冊節本一份、被告世聯公司向訴外人聯電
    公司之報價單影本三紙、系爭貨物裝入車輛示意圖影本、行車紀錄紙分析報告書
    影本各一份、傑信公司基本資料查詢單一份、另受委託進行裝櫃及固定之照片五
    張、請款單及統一發票影本各一份、被告世聯公司向訴外人台積電公司之報價單
    影本一紙、桃園縣汽車貨櫃貨運商業同業公會會員證書影本一份、桃園縣汽車貨
    櫃貨運商業同業公會出具之證明書一份、ＫＪ－七四八及ＳＸ－九二號車之行車
    執照影本各一份、桃園縣汽車貨運商業同業公會出具之證明書一份、台灣區省市
    縣市汽車貨櫃貨運商業同業公會會員公司名冊影本一份、交通部公路總局新竹區
    監理所中壢監理站九二年十一月四日函等為證，並聲請訊問證人癸○○，另聲請
    向相關貨櫃運送商業同業公會函詢貨櫃運送業者就運送是否負有固定責任之慣例
    。
貳、被告泳福公司部分：
一、聲明：原告之訴及假執行之聲請均駁回；如受不利之判決，願供擔保請准宣告免
    為假執行。
二、陳述：
（一）原告主張被告泳福公司就本件貨損有過失，而其過失情節有二，一為貨物在堆
      置裝入貨櫃後，未加以固定，二為機器之置放，採頭輕尾重方式，違反頭重尾
      輕原則。而上述二項情節，是否為構成本件貨損之原因，亦即是否有相當因果
      關係，本有疑問。蓋：
  １、關於「固定」部分：「固定」貨物之工作，究係何人該做之工作，何人應盡義
      務，是否為被告泳福公司所該做，此按道路交通安全規則第七十七條第二款規
      定，就汽車裝載，載運人客、貨物必須穩妥，車門應能關閉良好，物品應捆紮
      牢固，堆放平穩；如有違反者，依道路交通管理處罰條例第三十條第七款之規
      定，係處罰汽車駕駛人；亦即汽車駕駛人應負最終之「固定」義務或責任。證
      人即傑信公司負責本件貨損公證調查之癸○○亦證稱應由司機即被告丁○○要
      求堆貨之人將重之貨物放在貨櫃前方，或是加上固定等情，均充分證明汽車駕
      駛人即被告丁○○應負最終之「固定」責任，亦即被告丁○○務必確定「固定
      」之完成，確定所有貨物均已安置妥穩、綁牢。從而「固定」乃被告丁○○應
      負之義務，極為明確。又由證人即貨主聯電公司進口課長戊○○證稱依貨主之
      認定，將貨物放在貨櫃上係屬堆高業者，但放於車上後之固定事宜應屬被告世
      聯公司之責任；證人即負責報關之驊洲公司法定代理人辛○○亦證稱「一般慣
      例而言，貨物上到運輸公司之車子，運輸公司本身對此貨物就有責任，如裝櫃
      業者與運送業者不同時，運送業者之司機在現場就應告知如何裝櫃˙˙˙˙堆
      高業者未將貨物擺妥，司機應要求其更正擺好，而在一般慣例而言，堆高業者
      只是將貨物上到貨櫃，就貨物之固定應由運送業者負責」等語；且就所詢問找
      被告泳福公司進行裝櫃事宜時，有無堆高機司機下車幫忙進行固定事宜乙節，
      亦證稱並未見過等語；足見「固定」係司機之義務、責任，乃運輸業界之慣例
      ；亦可證被告泳福公司僅係單純以堆高機將貨物裝入貨櫃，而無須負責固定。
      至證人即驊洲公司實際在機場負責報關、領貨業務之子○○復證稱「放到溫控
      貨櫃後就是由負責運送之公司進行綑綁等固定事宜˙˙˙˙係由堆高業者將整
      個貨物裝到溫控貨櫃後，再由運送業者之司機作固定」等語；均足證明被告泳
      福公司僅係單純將貨物用堆高機推入貨櫃而已，至於固定貨物，則非該公司之
      義務責任。從而本件縱因係未固定所導致之貨損，亦非被告泳福公司所應負責
      ，原告對被告泳福公司之請求自不足採。
  ２、有關原告主張裝載於貨櫃係「頭輕尾重」部分：依據證人子○○前開證述，在
      一般慣例，就溫控櫃之裝載，主機均係放在最後面，其他則放在最前面，所以
      裝載時堆高業者即會按照前開所述之裝載方式放到溫控櫃內，而因其之前所看
      到其他溫控櫃即係上開裝載方式，所以其在現場亦指示被告泳福公司按照此裝
      載方式等語，可知被告泳福公司僅係單純做堆置之動作，至於要如何擺放，何
      貨物先裝櫃、何貨物後裝櫃，何者位置在前，何者在後，均係聽命於驊洲公司
      或子○○之命行事。因此即令「頭輕尾重」之裝載方式不當，亦係指示人之指
      示不當所造成。次按承攬人因執行承攬事項，不法侵害他人之權利者，定作人
      不負損害賠償責任；但定作人於定作或指示有過失者，不在此限，民法第一百
      八十九條定有明文；則參諸前開但書之規定，被告泳福公司亦不負損害賠償責
      任。又查原告之請求權既係受讓自聯電公司，則依民法第二百九十九條第一項
      ：「債務人於受通知時，對於讓與人之事由，皆得以之對抗受讓人」之規定，
      被告泳福公司既係依聯電公司之代理人或使用人之指示而為裝載，即無任何過
      失可言，聯電公司對被告自無請求權，從而，原告更不能對被告泳福公司享有
      損害賠償請求權。
  ３、綜合上述，原告就被告泳福公司部分之主張，或非屬該公司之工作範圍，或非
      不為（固定），或係依指示（頭輕尾重）而為，因此，原告主張被告泳福公司
      就本件貨損之過失情節均不存在。故被告泳福公司既無原告所主張之過失行為
      ，當不負賠償責任。
（二）又本件貨物運送，係由被告世聯公司承攬，則被告世聯公司之司機即被告丁○○於承攬運送途中，曾因避免追撞前方大客車，而有緊急煞車，業經被告世聯
      公司所自認；而傑信公司之公證報告亦認系爭貨物之受損係在內陸運送至受貨
      人倉庫時所發生；故系爭貨物之損害，自係由被告世聯公司司機於運送途中緊
      急煞車所肇致無疑。被告世聯公司、丁○○等雖辯稱緊急煞車地點為新竹科學
      園區○○○○路口，且該貨櫃車抵達新竹科學園區時值下班時間，一路走走停
      停，平均車速二十公里左右；另由該車之「行車紀錄紙分析報告書」，顯示該
      車係在當日十八時四十七分左右自高速公路新竹交流道下來，此後最高時速不
      過三十六公里（但此速度只維持二００公尺），其應係十八時五十八分五十九
      秒緊急剎車云云，惟查所謂在科學園區內發生緊急剎車之情況，均僅係被告世
      聯公司司機即被告丁○○個人之說詞，而被告丁○○為脫免責任，有可能避重
      就輕；則此項說詞，在未有其他佐證前，自無從相信。何況依事件說明所載，
      緊急剎車時間為當晚十八時二十分，而進廠時間為十八時三十分，但被告世聯
      公司卻辯稱係在「十八時五十八分五十九秒」為緊急剎車，二者明顯不符，已
      足見被告世聯公司此部分抗辯不可盡信。被告世聯公司、丁○○雖另辯稱前開
      事件說明書係於發生事故之次日始製作，故就時間記憶有誤云云，惟查該說明
      書係於八十九年十二月二十七日製作，而被告世聯公司等之前開抗辯則係於九
      十一年十一月十二日提出，前者在記憶上更清楚、明確，故被告世聯公司此部
      分抗辯，亦屬事後卸責飾詞，應無可採。再從運送起訖點而言，起運點為桃園
      中正機場，終運點為新竹科學園區；貨櫃車必須上下交流道，經過高速公路、
      一般公路等等，因此可能發生事故或緊急剎車情況之事故機會眾多，是以被告
      世聯倉運及丁○○之前開所辯亦值懷疑。何況依事件說明所載，貨櫃車機場出
      發時間為下午五時，抵卸貨地點時即進廠時間為下午六時三十分，整個行程時
      間為一小時三十分；而下午五時為下班時間，正屬道路交通尖峰時間，尤其中
      壢路段、新竹路段、科學園區更是「最塞」的路段，則從中正機場至機場系統
      交流道之距離約十公里左右，而由機場系統（五十二點二公里）至新竹交流道
      （九十五公里）之距離為四十三公里左右，二者合計約五十三公里（此尚不包
      括一般道路），則以實際行車時間為一小時計，其平均時速即為五十三公里；
      故被告世聯公司貨櫃車就運送本件貨物之平均時速，應不低於五十三公里，則
      以如此速度前進，如遇有突發狀況而緊急剎車時，貨櫃內所裝載物品發生位移
      、毀損之可能性無從避免。更何況如何可認系爭貨物之受損，乃僅係單純一次
      緊急剎車所造成，而非多次之緊急剎車所造成；此觀公證報告所載第一號包裹
      「移除外層包裹後，機器主體係被５公分之人造泡棉襯墊及保護，一個Ｌ型之
      泡綿尾端因外力碰撞／擠壓而造成２個凹陷之損害」等情，足證有多次緊急剎
      車之事實存在；則從以上之分析，被告世聯公司之抗辯，疑點甚多，實難置信
      。
（三）被告世聯公司承攬本件運送，對於所承運之物品，應知係貴重機器或儀器；尤
      其依被告世聯公司之報價單顯示，該公司所提供係「最頂級」服務，包括溫控
      貨櫃、氣墊車頭、汽墊板架等等，而被告世聯公司亦自認其承接本次託運，計
      派二名司機各開一部附設氣墊溫控設備之貨櫃車，更可證明被告世聯公司在事
      前即知承運物品價值之昂貴，從而被告世聯公司之注意義務，理當提昇，在運
      送時應更加小心謹慎，尤應避免緊急剎車之情形產生。但被告世聯公司之受僱
      人即被告丁○○卻疏於注意，以致緊急剎車，就此所造成之損害，自應負其責
      任。且觀諸被告世聯公司所派出之另一部貨車，不但人車無恙，而且貨物完好
      如初，兩相對比，足見「緊急剎車」並非必然存在，而係取決於司機之個人駕
      駛習慣、技術，益證被告世聯公司應負起全部損害賠償責任。雖被告世聯公司
      辯稱係因「外線交通車臨時左轉」所以緊急剎車云云；然此乃被告世聯公司之
      片面說法，並無其他任何證據足資證明有此現象存在，故被告世聯公司之剎車
      「原因」抗辯無從證明為真實。何況，對於緊急剎車之原因，「事件說明」是
      「因外線交通車臨時左轉」，而被告世聯公司其後又抗辯係被告丁○○於行經
      新竹科學園區內之園區一號與工業東三路交岔路口，有一交通巴士為閃避另一
      紅色小客車，而突然侵入被告丁○○所行駛之貨櫃車道云云，二者明顯前後不
      同，更見被告世聯公司之「原因」抗辯自不足採。
（四）傑信公司之公證報告就損害之發生暨原因判斷，固有某種程度之公信力；但對
      於「損害原因—緊急剎車」之原因，亦即因何緣故緊急剎車，則非「公證」範
      圍，亦非公證人所得置喙。從而傑信公司固得就系爭貨物之受損原因為判斷，
      認係貨櫃車緊急剎車所造成，但迫使貨櫃車緊急剎車之原因，則非傑信公司之
      「職掌」，亦非其所可調查、判斷事項範圍。則就公證報告４所載「於2001年
      1月19日，本公司公證員收到ＫＪ－七四八（世聯倉運公司）司機之書面報告
      ，其陳述他為了避免與巴士相撞，因此作了一次急剎車。該司機之報告吻合其
      所裝載之貨物及附件受損之結果。因此，本公司公證員估計這一套精密儀器所
      受之損害係在陸運送至受貨人倉庫時發生損害」等語，就緊急剎車之原因完全
      引用被告世聯公司司機即被告丁○○所提之書面報告，則就剎車原因，既不在
      公證報告之公證範圍內，自仍得為爭執事項。
（六）證人癸○○雖證稱本件貨櫃內之裝載確係無固定，且重物係堆置在後方，而輕
      物係堆置在前方，此即可能造成貨物移位之情形云云；惟查證人癸○○並非公
      證人，未取得公證人執照，僅係在傑信公司擔任檢驗員，且其亦證稱傑信公司
      最初進行現場查勘者為王同銘，但因王同銘於貨損調查案未完全結案前即已離
      職，其乃依據王同銘所留之勘驗紀錄、照片等資料製作公證報告總結等情；是
      前開公證報告之可信度即有疑義。何況該公證報告上並無證人癸○○之簽署，
      如何知悉公證報告確實係證人癸○○所做；且前開公證報告竟非出自具有專業
      公證人資格者所製作，則公證報告之公信力亦令人存疑。其次由公證報告認系
      爭貨物第一號包裹之「包裹兩頭有振盪／傾斜警告指示器，兩者均完好未動」
      ，惟證人癸○○卻證稱「系爭貨物裝的係碰撞變色指示，其功能係碰到指示器
      時其毛細孔就會破裂而變色，而本件主要係受到擠壓而產生變形，所以碰撞指
      示器有無變色只能作為參考，並無從做為有無貨損之依據」等情，則振盪／傾
      斜指示器與碰撞指示器，二者是否相同？如果不同，何以公證報告與證人癸○○之證述會有差異？該相信何者？又碰撞指示器係遭碰撞方才會「變色」，而
      本件則是因擠壓而產生變形，此為證人癸○○之說法。而「碰撞」與「擠壓」
      ，二者含義何以不同？有何差異？擠壓難道就不用碰觸？證人癸○○稱「必須
      碰到指示器，指示器之毛細孔方才會破裂而變色」云云，亦即必須直接碰觸指
      示器，指示器才能發揮作用，則果真如此設計，又豈能發揮偵測、警告之作用
      ；是否當運送之貨物都已砸爛，只因未直接碰觸指示器，則指示器仍依然完好
      、不變色？又指示器之毛細孔破裂、變色，是在受到多少壓力下才會產生（力
      道大小與速度有關）？均有疑義，是證人癸○○之證述，有諸多矛盾、渾沌不
      明之處，實難令人信服。
（七）被告世聯公司固辯稱其與聯電公司多年之業務往來，聯電公司起初除委託運送
      外，並曾將裝車之工作委由該公司一併辦理，被告世聯公司將指派一組技術人
      員負責擬定裝車計劃及攜帶相關工具執行裝貨、固定作業，故收費較高，惟聯
      電公司其後認委託裝貨及固定之收費較高，因而嗣後即將裝貨、固定之工作另
      委由報關行直接找相搭配之單位合作云云；惟由被告世聯公司所提出之三紙報
      價單，並無從看出何者收費較高或較低，因此已無法推斷出係因「裝貨、固定
      」之工作有無之影響所致。何況收費之高低，與提供服務內容的增減無必然關
      係（蓋費率恆因景氣及同業競爭激烈程度而調整）；再者前開報價單雖形式有
      所不同，但不代表之前報價單一定停用，是系爭貨物之運送，究係使用那一年
      式的報價單，尚有疑義，更無從確知是否如被告世聯公司所云係因「裝置、固
      定」工作不含在內，所以收費降低之事實存在，故被告世聯公司此部分所辯自
      無足採。
（八）至於原告主張本件裝貨有「尾重頭輕」部分，證人癸○○雖證稱「並不符合（
      指不符合一般規範），因較重之貨物如放在後方，於運送途中會發生車輛甩尾
      巴之情形，也可能會使貨物往前衝，而使重的貨物會擠向輕的的貨物」云云；
      惟所謂「一般規範」究何所指，本有疑問，因此其所證述不符合一般規範云云
      ，已難謂可採。又所謂「尾重頭輕」之裝貨方式是否妥適，牽涉到前方貨物與
      後方貨物重量比例問題，亦牽涉到載運工具本身之重量、大小問題（以本件為
      例，系爭貨物以同樣方式由火車運送，則根本不生甩尾問題），非輕易所能斷
      定，從而證人癸○○所證稱之「重」、「輕」均屬模糊概念，並不足採；故「
      尾重頭輕」是否必然為貨損的原因，實有賴原告進一步舉證證明。且「尾重頭
      輕」現象之產生，並非堆高機操作員所安排決定之結果，堆高機操作員，尤其
      被告泳福公司所提供之大型堆高機，必有人指引，在引導下放入指定位置。因
      此放置地點之決定並非堆高機操作員所為，故縱有「尾重頭輕」情事，亦無可
      歸責於堆高機操作員，也就無可歸責於被告泳福公司。
三、證據：聲請訊問證人子○○。
      理      由
一、程序方面：
（一）按訴狀送達後，原告不得將原訴變更或追加他訴；但請求之基礎事實同一者，
      不在此限；又被告於訴之變更或追加無異議，而為本案之言詞辯論者，視為同
      意變更或追加，民事訴訟法第二百二十五條第一項第二款、第二項定有明文。
      又當事人、訴訟標的及訴之聲明為訴之三要素，其一有變更、追加情形，即屬
      訴之變更、追加。查本件原告於九十一年十月三日及同年十二月二十四日言詞
      辯論期日分別以書狀及言詞追加被告丁○○、泳福公司，則當事人部分已有追
      加；又所謂請求之基礎事實同一，係指變更或追加之訴與原訴之主要爭點有其
      共同性，各請求利益之主張在社會生活上可認為同一或關連，而就原請求之訴
      訟及證據資料，於審理繼續進行在相當程度範圍內具有同一性或一體性，得期
      待於後請求之審理予以利用，俾先後兩請求在同一程序得加以解決，避免重複
      審理，進而為統一解決紛爭者，即屬之；本件原告於提起本件訴訟後，又追加
      被告丁○○、泳福公司，固屬追加新訴，惟查追加之被告與原本起訴時之被告
      ，均係本於同一貨損事故，而與原請求之訴訟所提出之訴訟及證據資料，於審
      理繼續進行在相當程度範圍內具有同一性或一體性，經核其請求之基礎事實同
      一，且被告等就原告前開所為之追加，亦無異議而為本案之言詞辯論，故原告
      所為訴之追加自應准許，合先敘明。
（二）次按當事人喪失訴訟能力或法定代理人死亡或其代理權消滅者，訴訟程序在有
      法定代理人或取得訴訟能力之本人，承受其訴訟以前當然停止；又上開情形於
      有訴訟代理人時不適用之，但法院得酌量情形，裁定停止其訴訟程序；聲明承
      受訴訟，應提出書狀於受訴法院，由法院送達於他造，民事訴訟法第一百七十
      條、第一百七十三條、第一百七十六條分別定有明文。經查原告中央產險公司
      之法定代理人原為壬○○，嗣於九十二年五月八日變更為乙○○，惟其有委任
      訴訟代理人，是在新任法定代理人乙○○承受訴訟前，本件訴訟不當然停止，
      且原告中央產險公司新任法定代理人乙○○業於九十二年七月二十四日以書狀
      聲明承受訴訟，經核與上開規定相符，併此敘明。
二、本件原告起訴主張其與訴外人聯電公司就系爭貨物簽訂有運輸保險合約，約定系
    爭貨物於運送期間所造成之損害由原告負保險責任，嗣聯電公司於八十九年十二
    月間自日本進口系爭貨物，並由日本亞細亞航空運送來台，於貨抵台灣後，經由
    驊洲公司報關後，通知被告世聯公司負責內陸運送，詎於貨主聯電公司派員前往
    提領貨物時，竟發現上開貨物發生損害情事，而經公證查驗後證實損失共計日幣
    一千二百萬元，原告在依約賠償聯電公司後，自依法取得其債權，被告世聯公司
    為本件貨物之內陸運送人，又系爭貨損係由被告世聯公司之受僱人即被告丁○○
    之故意或過失於車輛行進中未保持安全距離緊急煞車所致，被告世聯公司自應就
    前開損失負運送契約債務不履行及侵權行為之損害賠償責任；另本件貨櫃內之裝
    載並未固定，且重物係堆置在後方，而輕物係堆置在前方，此即可造成貨物之移
    位，則負責本件貨物裝載之被告泳福公司或其受僱人就本件貨損應認亦有過失，
    即為造成貨損之原因，是自得向被告三人請求損害賠償等情。被告世聯公司及丁○○則以系爭貨物外箱上之振盪顯示器及傾斜顯示器均未變色，可知系爭貨物（
    機器）於交付被告世聯公司時未必完好未受損；且如認系爭貨物之受損係自中正
    機場至聯電公司八Ｄ廠之運送過程中所發生，亦屬包裝、裝櫃不當與未固定所致
    ，因被告世聯公司就系爭貨物並不負責裝櫃及固定事宜，被告世聯公司及被告丁○○自不應就裝櫃不當及未固定所致貨損負責；至被告丁○○雖有緊急煞車行為
    ，惟其時之時速僅二十公里，且該煞車係為避免與他車相撞所不得不然，此乃當
    時為緊急避難所應採取之唯一措施，否則可能造成更大之損害，被告丁○○亦無
    故意、過失可言；又如認被告世聯公司及被告丁○○應負損害賠償責任，亦得依
    據公路法第六十四條之規定主張責任限制等情。被告泳福公司則以該公司僅係單
    純做堆置之動作，至於要如何擺放貨物，何者在先、何者在後，均係聽命於驊洲
    公司在場人員或子○○之命行事，因此即令裝貨之「頭輕尾重」擺法係不當，亦
    係因指示人之指示不當所造成等情置辯。
三、本件經請兩造協議並簡化爭點如後：
（一）原告請求權基礎：主張依保險法第五十三條、民法債權讓與規定而分別對被告
      為下列之請求。
  １、被告世聯公司：民法第六百三十四條、第一百八十四條、第一百八十八條、保
      險法第五十三條。
  ２、被告丁○○：民法第一百八十四條。
  ３、被告泳福公司：民法第一百八十四條、第一百八十八條。
（二）兩造不爭執之事項：
  １、系爭貨物係由被告世聯公司受聯電公司託運，就中正機場至聯電公司（位於新
      竹科學園區）部分負責內陸運送，並於八十九年十二月二十六日運抵貨主聯電
      公司，翌日（二十七日）卸貨時，聯電公司收貨人員檢視發現第一箱內所裝載
      之主機有損壞情形。
  ２、系爭貨物在運抵中正機場後，係由驊洲公司負責報關事宜，並交由被告泳福公
      司以堆高機將貨物裝上被告世聯公司之貨櫃車。
  ３、原告為本件貨物之保險人，已依保險契約理賠貨主聯電公司貨損金額日幣一千
      二百萬元，並受讓聯電公司關於系爭貨物之損害賠償請求權。
  ４、被告世聯公司司機即被告丁○○駕車行經新竹園區道路時曾有緊急煞車。
  ５、在系爭貨物運送至聯電公司時，貨物包裝上之顯示器並未變色。
  ６、對當時開櫃時貨物擺放之情形及開櫃後之狀況即如原證六之相片所示。
  ７、被告泳福公司就系爭貨物於裝櫃後並未負責固定事宜。
（三）兩造爭執之事項：
  １、原告與被告世聯公司、丁○○部分：
  （１）系爭運送之貨物交付被告世聯公司時是否確完好未受損：原告否認系爭貨物
        在交由被告世聯公司運送時即有受損情事，主張顯示器是否變色與貨物是否
        破損並無關連，蓋超過六十度至七十度之傾斜或碰撞，上開顯示器始可能變
        色；且被告世聯公司應就交付時系爭貨物有毀損之事實負舉證責任，另依據
        被告丁○○所提出之事故說明書承認在運送過程中有發生緊急煞車導致貨物
        前移之情形，所以貨損應係於被告世聯公司運送途中所發生，而非係在被告
        世聯公司開始運送貨物前即已發生等情。被告世聯公司及丁○○則以系爭貨
        物於日本國原廠包裝時其外箱上即裝置有振盪顯示器及傾斜顯示器，該貨物
        於交付司機即被告丁○○運送時，上開顯示器固未變色，惟在運抵聯電公司
        八Ｄ廠時，顯示器仍未變色，是系爭貨物在該公司開始運送時是否確完好未
        受損，即有疑義；且系爭貨物自日本出廠公司送抵聯電公司間，經手處理者
        多人，被告世聯公司所受託部分僅係提供貨櫃及運送，即提供貨櫃，在聯電
        公司外包之驊洲公司及被告泳福公司將系爭貨物裝車、關上櫃門後，始由該
        公司司機即被告丁○○將貨櫃載運，是貨物受損未必係於被告丁○○運送途
        中發生等情置辯。
  （２）如認系爭貨物之受損係自中正機場至聯電公司八Ｄ廠此一運送過程中所發生
        ，則是否為日本出口廠商包裝不當所致：原告主張系爭受損之貨物，依其重
        量可使用紙箱，且依被告世聯公司提出之標準，僅記載應使用包裝之尺寸，
        無規定一律應使用木箱，而系爭貨物所用「七層波狀起皺紙箱」之包裝，其
        外層係以九條塑膠皮帶固定，且其內層之主體係以五公分之人造海綿襯墊保
        護，並無不當情形，且以空運方式，使用前開材質之紙箱較諸木箱為優；另
        系爭受損貨物有包含第一箱及第六箱，其中第六箱受損貨物所佔之金額達四
        分之三，而第六箱貨物重量只有淨重五十公斤（毛重八十公斤），所以被告
        世聯公司只以第一箱貨物重量主張包裝不當自不足採，且貨物包裝係要分別
        就各自貨物觀察，不能因其係放在一個貨櫃，而其為重量較小之貨物即不能
        用紙箱包裝，且系爭貨物無論重量大小，都係由日本到達中正機場，有經過
        多個過程，均未發生貨損，足見包裝並無不當之情形等情。被告世聯公司及
        丁○○則以所運送貨物為精密機器，其中就編號第一號受損之貨物重量為七
        千七百五十公斤，則依日本國家制定之「日本工業標準」，即應以木箱包裝
        ；而系爭貨物僅係以「七層波狀起皺紙箱」包裝，此紙箱依美國鐵路運輸及
        卡車運輸準則，限使用於一百二十公斤以下貨物，英國標準則在國內限於七
        十五公斤至二百公斤，輸出則限於二百公斤至七百五十公斤之間，德國標準
        則限於三百四十三公斤以下；日本實務上之標準，則限於一千公斤以下使用
        ，是系爭貨物以紙箱而非以木箱包裝，即顯有包裝不當；至第六箱貨物雖依
        其重量縱可使用紙箱包裝，但係與第一箱重達七千七百五十公斤貨物共同運
        送即不適合使用紙箱包裝等情置辯。
  （３）被告世聯公司就系爭貨物是否應負責固定事宜：原告主張被告世聯公司雖未
        負責裝櫃事宜，惟就系爭貨物於裝櫃後仍負有固定之責任，而被告世聯公司
        之司機丁○○並未於貨物裝櫃後進行固定事宜，自有過失；另依被告世聯公
        司所提出之報價單（被證二之四），其中項次五之氣墊溫控運輸係指機邊提
        貨，並非係一般運輸作業，而一般運輸作業還包含固定事宜，所以被告世聯
        公司自應負責系爭貨物裝櫃後之固定事宜，被告世聯公司亦未針對固定費用
        單獨計價，且司機在運送時，並不會另出動一組人員進行固定事宜，足見運
        送部分當然包含固定等情。被告世聯公司及被告丁○○則辯稱本件裝櫃、固
        定事宜，貨主聯電公司並未委任被告世聯公司進行，而聯電公司所委任裝車
        之驊洲公司與被告泳福公司人員並未將貨物妥善固定，此應係聯電公司未委
        任「固定」，或驊洲公司、泳福有限公司未依委任進行「固定」；而被告世
        聯公司與高科技公司就精密儀器運送之相關契約，有約定單純運送者，亦有
        約定除運送外尚包括裝車及固定服務者，二者之價格完全不同；因內陸運送
        可能發生各種不可預測狀況，故貨物至少須固定穩妥，以使貨車在上下坡或
        緊急煞車時不致發生損害，至貨櫃內精密機器之固定為一專業技術，故如要
        該公司負責固定事宜，將指派一組技術人員負責，且須一邊裝貨，一邊固定
        ，故收費較高，而聯電公司或因顧慮費用問題，乃將裝貨、固定之工作另委
        由報關行直接找搭配之單位合作，是固定之工作並非被告世聯公司之受託項
        目；加以貨櫃運送均由貨主或指定之人裝車固定後，關上櫃門，在櫃門加封
        封條，再交由貨櫃車司機運送，亦即貨櫃運送業者僅負運送之責；且被告世
        聯公司之司機運送精密儀器時亦從不曾對貨主或其指定之人指示如何將機器
        堆上貨櫃，另被告世聯公司所提出之報價單，可看出就貨櫃內之固定事宜係
        專業技術，除機邊提貨被告世聯公司會另派出一組人員負責提貨、裝貨及固
        定事宜，如僅係單純運送，司機因沒有提貨問題，被告世聯公司只是請司機
        駕駛貨櫃車抵達託運人指定地點，待託運人將貨物送上貨櫃後，並獲同意可
        運送時才駕駛開始運送等情。
  （４）如認系爭貨物之受損係自中正機場至聯電公司八Ｄ廠此一運送過程中所發生
        ，且係因裝櫃不當及未固定所致，則被告世聯公司及丁○○是否應就此裝櫃
        不當及未固定負責：原告主張雖系爭貨損原因發生之一為裝櫃不當及未固定
        所致，但被告世聯公司之司機即被告丁○○應要求被告泳福公司之裝貨人員
        將重的貨物放到貨櫃前方，惟被告丁○○並未為此要求，所以被告世聯公司
        及丁○○即應就此所生之貨損負損害賠償責任，另被告世聯公司就貨物固定
        事宜也應負責，所以因未固定所造成之貨損，被告世聯公司及丁○○亦應負
        損害賠償責任等情。被告世聯公司及丁○○則辯稱負責裝貨之堆高業者即被
        告泳福公司並非被告世聯公司所指定，被告世聯公司對被告泳福公司負責裝
        貨之人員並無指揮之權利，在現場狀況係由負責報關之驊洲公司與被告泳福
        公司協商裝貨之順序或由驊洲公司指定裝貨之順序，此包括何貨物要放溫控
        櫃或一般貨櫃，及裝入同貨櫃之順序，聯電公司並未委託被告世聯公司進行
        裝貨，被告世聯公司自不可能對裝貨順序有指揮權，另就精密儀器須一邊裝
        貨，一邊固定，既無負責裝貨，就不可能負責固定，因此就裝櫃不當及未固
        定所生之貨損，被告世聯公司及丁○○均無庸負責等情。
  （５）被告世聯公司之駕駛即被告丁○○就本件貨損之結果有無過失：原告主張被
        告丁○○在科學園區內駕車行駛未注意車前狀況及與前車之安全距離而緊急
        煞車，應認有過失，且否認當時時速僅有二十公里，另由被告世聯公司所提
        出之行車速率表，亦載明在被告丁○○所陳述為緊急煞車之時間，並非只有
        時速二十公里，蓋茍如此，不會發生如此嚴重前移及毀損，另否認被告丁○○駕車進入聯電公司之時間為晚上七點五分等情。被告世聯公司及丁○○則
        以被告丁○○當時駕車之時速僅約二十公里，行經科學園區內之園區一號與
        工業東三路交岔路口，因發現一交通巴士為閃避另一紅色自用小客車，突然
        侵入其車道，並緊急煞停，被告丁○○始不得不緊急煞車，係屬於緊急避難
        ，並無故意、過失可言；至裝載之機器或許因而移位致有推擠情形，然卸貨
        時全部包裝紙箱上之振盪顯示器、傾斜顯示器均未變色，可見即使因煞車導
        致慣性移位，其振盪之程度尚在容許之範圍內，亦無從認係被告丁○○之煞
        車不當造成貨損，由所提出之行車速率表，實際進入聯電公司為當晚七時五
        分，而事故說明書上記載進入聯電公司之時間為六點三十分，所以事故說明
        書記載發生緊急煞車之時間應係被告丁○○記憶之錯誤，由速率表記載，在
        為緊急煞車前之時速約二十公里等情置辯。
  （６）又如認被告世聯公司及丁○○應負損害賠償責任，得否依據公路法第六十四
        條之規定主張責任限制：原告主張公路法第六十四條並非為民法第六百三十
        四條之特別法，且本件貨損亦非行車事故所致，自無公路法第六十四條單位
        責任限制規定之適用，另原告係同時本於侵權行為規定向被告世聯公司及丁○○為主張，而就侵權行為之損害賠償請求權並無公路法第六十四條限制責
        任規定之適用等情。被告世聯公司及丁○○則辯稱公路法第六十四條為民法
        第六百三十四條之特別法，在託運人與運送人有運送關係存在，自有公路法
        上開規定之適用，另託運人同時主張有侵權行為之法律關係時，亦係民法侵
        權行為損害賠償規定之特別法，自應有該條規定之適用；又公路法該條之規
        定，主要係考量汽車在公路上有各種不可預測狀況，而貨物運送所收運費低
        廉，貨物之價格往往甚高，如不限定責任，則對運送人不公平，是公路法第
        六十四條所稱「行車事故」，係指車輛行進過程發生之事故，自不應僅限於
        發生碰撞時始適用，且同條第二項限制責任之規定僅限於貨損；如被告丁○○未緊急煞車，則造成人車與貨物損害將會更大；是依特別法優於普通法之
        原則，本件如認被告世聯公司、丁○○應負損害賠償責任，則賠償數額應依
        公路法第六十四條第二項之規定，而依據該條項規定，除有託運人聲明貨物
        性質及價值，並註明於運送契約之情形，可以回歸民法之規定適用外，即應
        依前開規定，限制被告等之賠償責任。
  （７）被告世聯公司就本件運送是否為民法第六百三十四條適用之對象或得依同條
        但書規定主張免責：原告主張由民法第六百三十四條之規定，僅指運送人於
        運送時所應負責之情形，並未限定運送人必須兼負有「裝」、「載」義務為
        限，此從民法第六百二十二條關於運送人定義之規定可知，縱令被告世聯公
        司並不負責裝貨之義務（原告仍主張該公司就裝貨事宜有指揮權），所以仍
        有民法第六百三十四條規定之適用，本件聯電公司並未以特約排除被告世聯
        公司關於指揮裝貨及負責固定事宜，且依被告世聯公司之報價單，亦無特別
        針對固定事宜另行報價，且依非本案之報價單上（被證二、三）並無其他項
        目可供聯電公司選擇，僅在項次五中載明機邊提貨事宜，而依本案之報價單
        （被證四）卻無其他項目可供聯電公司選擇，可見被告世聯公司確實須負責
        指揮裝貨及固定事宜，則自不得依民法第六百三十四條但書主張免責等情。
        被告世聯公司則抗辯依據與聯電公司之契約約定，僅為提供貨櫃及運送，只
        要約定內容不違反公序良俗及強制規定，可排除法律之任意規定，仍屬有效
        ，而民法第六百三十四條規定之適用對象，應係指運送人負有裝車（裝貨含
        固定）及運送之義務者，所以本件被告世聯公司就系爭貨物之運送並無民法
        第六百三十四條規定之適用，且縱有該條規定之適用，因運送標的之精密化
        ，貨物之置放及固定成為專門技術時，此項技術之提供及單純運送乃不同之
        承攬關係，本件被告世聯公司提出之報價單已載明服務之項目，聯電公司可
        於服務項目中選擇，亦可提出新的服務要求（如提出專業固定之服務），並
        不受報價單項目內之限制，而聯電公司既然選擇被告世聯公司所提報價單之
        某項目時，即應受報價單所訂該服務項目之限制，否則可提出新的服務項目
        另定價，而聯電公司在本件係以契約選定單純之運送服務，不包括裝貨及固
        定，則因裝貨及固定所生之貨損，運送人即被告世聯公司無庸負責，亦即至
        少有民法第六百三十四條但書因託運人過失所致而免責規定之適用，被告世
        聯公司每次所提出之報價單都係應聯電公司之指示而提出，而被證四之報價
        單，之所以沒有機邊提貨之項目，實係聯電公司認為不須被告世聯公司提出
        此部分之服務等情。
  （８）就系爭貨損之損害額是否有達日幣一千二百萬元：原告主張依據傑信公司所
        製作之公證報告，系爭貨物之貨損確實有達日幣一千二百萬元等情。被告世
        聯公司及丁○○則抗辯系爭貨損實際損害額不能單憑公證報告之認定，所以
        質疑是否有達日幣一千二百萬元等情。
  ２、原告與被告泳福公司部分：
  （１）被告泳福公司就系爭貨物之裝櫃事宜有無過失而應對聯電公司負侵權行為責
        任：原告主張被告泳福公司在進行裝櫃時，未採取「頭重尾輕」原則，而係
        採「頭輕尾重」之方式置放，以致貨櫃車緊急煞車時，發生位移、擠壓造成
        貨物受損，則就裝櫃之方式自有過失，且被告泳福公司係為聯電公司所委託
        ，並非驊洲公司委託，所以驊洲公司於堆高機裝貨並無指揮權，被告泳福公
        司仍應以其專業進行妥適之裝櫃事宜，因此被告泳福公司自無民法第一百八
        十九條但書規定之適用等情。被告泳福公司則以該公司並非直接受聯電公司
        所委託，且僅係單純做堆置之動作，至於如何擺放，均係依據驊洲公司人員
        之指示行事，因此即令「頭輕尾重」之擺置方式不當，亦係定作人之指示不
        當所造成，則依據民法第一百八十九條但書規定，被告泳福公司自不負損害
        賠償責任等情置辯。
  （２）就系爭貨損之損害額是否有達日幣一千二百萬元：原告主張依據傑信公司所
        製作之公證報告，系爭貨物之貨損確實有達日幣一千二百萬元等情。被告泳
        福公司則抗辯系爭貨損實際損害額不能單憑公證報告之認定，所以質疑是否
（四）兩造均同意就本件爭點以上開整理者為限，其他爭點不再主張。
四、本件既經兩造協商並簡化爭點如上述，即應就上開整理之各項爭點為論述，惟茍
    被告等就系爭貨損無庸負損害賠償責任之抗辯如認成立，即無須再行審究，先予
    敘明；並分別就原告與被告世聯公司、丁○○及原告與被告泳福公司予以論述。
（一）原告與被告世聯公司、丁○○部分：
  １、首應論究者即為系爭運送之貨物，於交付被告世聯公司時是否確完好未受損；
      被告世聯公司及丁○○固辯稱系爭貨物於包裝時其外箱上均裝置有振盪顯示器
      及傾斜顯示器，該貨物於由被告丁○○運送時固未變色，惟在運抵聯電公司八
      Ｄ廠時，顯示器仍未變色，是系爭貨物在被告丁○○開始運送時是否確完好未
      受損，即有疑義云云。查顯示器變色固無從作為是否發生貨損之指標，從而在
      被告世聯公司將系爭貨物運抵聯電公司時，顯示器雖未變色，惟並不得依此即
      認被告世聯公司在由司機即被告丁○○運送過程中並未發生貨損情事。且查在
      發生系爭貨損後，原告即有通知傑信公司進行公證調查，結果認為系爭貨物係
      在內陸運送至受貨人受貨人聯電公司時發生損害，有公證報告一份在卷可按；
      被告世聯公司、丁○○雖否認公證報告就該部分所為認定之真正；惟查證人即
      驊洲公司在中正機場負責之子○○證稱系爭貨物在請堆高業者（即被告泳福公
      司）進行裝載，或該公司將系爭貨物點交給被告世聯公司之過程中，並無任何
      事故發生貨損或發現異常之現象，而如有任何事故發生，或發現異常現象，因
      現場有多人在場，將會同進行檢視，看貨物是否確實有異常或損害之情形，如
      確有異常並會開立放行異常報告表，但本件並無上述情形等情（見本院九十二
      年五月十六日言詞辯論筆錄）；審證人子○○雖係受聯電公司委託進行報關之
      驊洲公司在機場人員，與本件貨損有其利害關係，惟查被告世聯公司係指派司
      機即被告丁○○駕駛氣墊溫控貨櫃車（含貨櫃）至機場向驊洲公司領取系爭貨
      物，則無論被告世聯公司是否負責裝貨指揮或固定事宜（此部分詳後述），當
      系爭貨物由被告泳福公司進行裝入貨櫃前，衡情驊洲公司、被告泳福公司及被
      告丁○○均會加以檢視，如就外觀發現有異常現象（如包裝破損、凹陷等），
      當即可發現，又如在裝貨過程中發生摔落、碰撞等事故，亦可輕易知悉，即應
      有相關紀錄，另當聯電公司受領系爭貨物發現貨損時，衡情被告丁○○在事件
      說明書亦會加以記載，惟查本件在被告世聯公司領取系爭貨物時並未要求驊洲
      公司或倉儲公司開立異常報告，另被告丁○○在發生貨損後製作之事件說明，
      亦未提及上情，有該事件說明在卷可按，從而證人子○○此部分證述即屬可採
      。又查系爭貨物於聯電公司受領時，因發現有破損異常現象，乃通知負責公證
      調查之傑信公司、被告世聯公司（由被告丁○○到場）等至聯電公司，進行檢
      驗系爭貨物，而貨櫃後門及前門打開時，可見其內貨物（即體積最大之主機）
      已發生位移現象，另下方盤架已彎曲變形，部分貨物外包裝明顯看到因擠壓變
      形之情事等情，有被告世聯公司、丁○○不爭執之照片三十七幀在卷可考；而
      被告丁○○於系爭貨損發生後，所提出之「事件說明書」，亦載明「園區○○○○路口，園外線交通車臨時左轉，導致本車急採剎車，導致貨物前移」等語
      ，證人即製作公證報告之癸○○亦證稱經過調查研判之結果，應係貨車煞車造
      成貨櫃內之貨物往前衝才產生之貨損等情（見本院九十一年十二月二十四日言
      詞辯論筆錄），足見前開公證報告認定本件貨損係在被告世聯公司運送途中所
      發生，乃依據被告世聯公司領取系爭貨物時之狀況、被告丁○○所提出之事件
      說明書及進行開箱查驗之結果等所為之綜合判斷，即屬有據，從而被告世聯公
      司、丁○○此部分所辯即不足採。
  ２、次應審究者為如系爭貨物之受損係自中正機場至聯電公司之運送過程中所發生
      ，則是否為日本出口廠商包裝不當所致。查系爭貨物均係用「七層波狀起皺紙
      箱」包裝，外層並以塑膠皮帶固定，且其內層之主體係以五公分之人造海綿襯
      墊保護等情，有系爭貨物開箱之照片在卷可按，亦為被告世聯公司、丁○○所
      不爭執。被告世聯公司及丁○○固辯稱系爭貨物中編號第一號貨物之重量為七
      千七百五十公斤，則依日本國家制定之「日本工業標準」，即應以木箱包裝云
      云，並提出日本輸送包裝研究會編訂手冊節本一份為證；惟查被告世聯公司此
      部分所提出之手冊節本均係日文，且係節本，在未進一步提出中譯文前，是否
      完全如被告世聯公司所述，已非無疑；且被告世聯公司亦未就以木箱包裝及七
      層波狀起皺紙箱包裝究竟在安全性要求上有何不同，即以木箱安裝何以必會較
      諸七層波狀起皺紙箱包裝為佳作進一步之說明（按七層波狀起皺紙箱內層有人
      造海綿能發揮吸震及緩衝碰撞之效果），則亦難認以木箱包裝會較諸系爭貨物
      之包裝方式更具安全性。且查證人即傑信公司製作公證報告之癸○○亦證稱各
      製造廠商就貨物之包裝方式各有不同，而日本ＮＩＫＯＮ公司產品之包裝均係
      相同，亦即如系爭貨物係以七層波狀起皺紙箱包裝之模式，底部棧板係鐵製，
      為符合裝載需求，且紙箱與設備之空隙足以緩衝貨物受到碰撞之壓力，所以系
      爭貨物之包裝係適當等情（見本院九十一年十二月二十四日言詞辯論筆錄），
      益證被告世聯公司等所辯系爭貨物包裝不當云云，是否屬實，仍有疑義。又縱
      如被告世聯公司所述系爭第一箱貨物，依日本國家制定之「日本工業標準」，
      應使用ＪＩＳ  Ｚ一四０三即用木箱之標準進行包裝屬實；惟查系爭貨物之受
      損主要原因係因裝貨不當及未進行固定產生位移、擠壓所致（此部分詳後述）
      ，亦即茍在裝貨時能就放置之順序、貨物間之間隔、貨物與貨物、貨物與貨櫃
      間之空隙為妥當放置，並完成固定及保護措施，則即令如系爭貨物之包裝方式
      ，衡情應不致發生貨損，從而縱認本件有包裝不當之情形，亦應認與發生之貨
      損無相當因果關係，從而被告世聯公司等此部分所辯尚不足採。
  ３、次查原告與被告世聯公司、丁○○就系爭貨損發生原因之一為系爭貨物在放入
      貨櫃內並未做固定乙節並不爭執；則復應審究者即為被告世聯公司就系爭貨物
      是否應負責固定事宜。
  （１）原告固主張被告世聯公司就系爭貨物於裝櫃後仍負有固定之責任云云，惟此
        為被告世聯公司所否認；而按貨櫃貨運業者並不負責貨櫃內貨物之固定，且
        一般司機均不具備專業技術，應由貨主自行或委由他人負責固定工作，以保
        障貨物安全運送，此為貨櫃貨運業運送之慣例；倘貨主待運送之貨物係貴重
        物品或精密儀器，貨主除應另行加投保險外，並應與貨櫃貨運業者簽訂運送
        契約，明定雙方權利義務，另行計費等情，有高雄市汽車貨櫃貨運商業同業
        公會九十二年八月十五日高貨櫃字第三七六號函在卷可考；另台北縣汽車貨
        運商業同業公會亦認「一般貨物裝櫃應為報關行與貨櫃場人員負責之業務，
        貨運公司只負運送之責，不為裝櫃行為。除非託運人有特別委託要求貨運公
        司全程參與，包括自貨物裝櫃起至運送到目的地止，則貨運公司必含固定貨
        物事宜之責任，反之，未參與裝櫃事宜，於未經託運人許可下，尚不可擅自
        更動櫃內之物品，又何能要求其負固定事宜責任」等情，亦有該公會九十二
        年十月三十日（９２）北汽貨榮字第二０六號函在卷可按。查被告世聯公司
        係參加桃園縣汽車貨櫃貨運商業同業公會，有原告所不爭執之該公會所發會
        員證書及出具之證明書各一份在卷可考；次查半聯結車係指一輛曳引車與一
        輛重型半拖車所組成之車輛，道路交通安全規則第二條第一項第十五款定有
        明文；又半聯結車中之曳引車屬汽車之一種，而拖車依其重量等級區分為重
        型拖車及輕型拖車，再依其前後輪、前端附掛之車輛差異區分為全拖車及半
        拖車，故半聯結車中之重型半拖車亦屬重型拖車之一種，則半聯結車所組成
        之車輛符合聯結車之要件，當屬聯結車之之一種等情，亦有交通部公路總局
        新竹區監理所中壢監理站九十二年十一月四日竹監壢字第０九二００一七九
        九四號函在卷可按。查被告世聯公司係以車號ＫＪ－七四八號營業貨櫃曳引
        車及車號ＳＸ－九二營業半拖車所組成而運送系爭貨物，有照片及行車執照
        在卷可按，亦為原告所不爭執，則被告世聯公司本件所從事者即為貨櫃運送
        ，因所運送者為貨櫃貨物，則參諸前述貨櫃貨運慣例，除原告與被告世聯公
        司另有特別約定外，被告世聯公司並不負責貨櫃內固定事宜自明。
  （２）原告雖主張依被告世聯公司提出之報價單，其中項次五中之「氣墊溫控運輸
        」，係指機邊提貨作業，並非指一般運輸作業，無從作為一般運輸時無庸負
        責固定事宜之證明云云；惟查被告世聯公司向訴外人聯電公司所提出之報價
        單，除第五大項「氣墊溫控運輸」或「機邊提領作業運輸」，係以「批」計
        ，其餘項目均係以「趟」、「櫃」為計價單位；而上開以「批」為計價單位
        ，其範圍除包括主體機器（溫控貨櫃、氣墊車頭、氣墊板架）、附屬機件（
        保稅貨櫃、氣墊車頭）外，並包括機坪裝貨及貨櫃內固定費用，亦即被告世
        聯公司就此項目除負運送之義務外，尚負有裝櫃及固定之義務，從而該批之
        價格尚包括裝櫃及固定之費用，至於其餘以「趟」、「櫃」為計價單位之項
        目即無註明有包括固定事宜，亦有報價單在卷可考；次查證人即聯電公司進
        口課長戊○○亦證稱被告世聯公司與聯電公司間就委託之運送均僅有前開報
        價單，並無另簽訂運送契約等情（見本院九十二年三月六日言詞辯論筆錄）
        ；則前開報價單既未就單純運送（即除前開以「批」計價外）約定應由被告
        世聯公司負責固定事宜，而訴外人聯電公司與被告世聯公司復未另特別約定
        應由被告世聯公司負責系爭貨物裝櫃後之固定事宜，是原告此部分之主張即
        不足採。原告又主張被告世聯公司向訴外人聯電公司所為之請款單，均係以
        每趟／櫃／車以為計價，並無明列所謂「固定費用」，故如固定作業須另行
        計價，被告世聯公司則應提供明列「固定費用」之請款單云云；惟查被告世
        聯公司向訴外人聯電公司提出之請款單，其內並無明列「固定費用」，因既
        均係以每趟／櫃／車為計價，參諸前述，自不包括固定費用，且由該請款單
        之記載，亦僅能證明請款單所列均屬於單純運送，並未包括固定費用，尚無
        從證明被告世聯公司就每趟之運送當然包括固定，是原告此部分之主張亦不
        足採。證人戊○○固證稱依貨主聯電公司之認定，將貨物放在貨櫃上係屬堆
        高業者之責任，但裝入貨櫃後之固定事宜應屬被告世聯公司之責任云云；惟
        查本件原告係代位訴外人聯電公司為請求，茍被告世聯公司並未負責固定事
        宜，而系爭貨物之固定事宜又係因聯電公司本身未另委任他人作固定或其本
        身之使用人、受僱人未依約定進行固定所致，則必將影響聯電公司所得向被
        告世聯公司主張之損害賠償請求，亦即聯電公司就此部分固定事宜係由何人
        負責自有其利害關係，而證人戊○○係聯電公司之進口課長，其前開證述即
        難謂可採；且證人戊○○亦證稱就聯電公司與被告世聯公司歷次成立之運送
        契約，均未就固定事宜為特別約定，而當被詢及系爭貨物係由報關之驊洲公
        司請堆高業者進行裝櫃，則如何與被告世聯公司之責任為釐清時，亦表示就
        聯電公司而言並不會十分釐清此部分之責任云云，則既然另有負責裝櫃之堆
        高業者，當裝櫃不當或裝櫃後事實上無從作固定或甚難作固定時應如何處理
        ，又如發生貨損時應如何釐清責任，本屬即為重要，豈會不加釐清，益證證
        人戊○○此部分證述之不可採。
  （３）又查證人即驊洲公司中正機場之轉運部經理子○○證稱系爭貨物裝櫃之過程
        ，係由驊洲公司幫聯電公司找被告泳福公司進行裝櫃事宜，驊洲公司並依據
        聯電公司之指示，要被告泳福公司將何貨物放到溫控櫃，而其再依所其過去
        之經驗及見到之慣例，指示被告泳福公司將系爭貨物之主機放在溫控櫃之最
        後面，其餘則放在該貨櫃前方等情（見本院九十二年五月十六日言詞辯論筆
        錄）；則由證人子○○之證述，可知系爭貨物負責裝櫃之被告泳福公司係由
        驊洲公司幫聯電公司所找，有關何貨物要放入溫控櫃內、裝櫃之順序、位置
        等亦由驊洲公司指示被告泳福公司進行，則被告世聯公司就裝櫃事宜無指揮
        之權限自明。原告雖另提出證人子○○提出之陳述書一份，主張證人子○○
        前開證述係由其在現場指示被告泳福公司進行裝載作業係屬誤稱，應更正為
        被告泳福公司係聯電公司所委託，且被告泳福公司對於堆高機費用係直接向
        聯電公司請款，驊洲公司於堆高機作業並無指揮權云云；惟查前開陳述書已
        為被告世聯公司等否認其真正；且查證人子○○於本院言詞辯論期日到庭作
        證時，已就系爭貨物何者要放入溫控貨櫃，何者要放入另只貨櫃，另就放入
        溫控貨櫃之順序、位置等，詳為證述係由驊洲公司為指示，且由其本於經驗
        指示泳福公司如何裝櫃，而就裝貨部分如何向聯電公司請款乙節，亦與證人
        戊○○證述情節相符，自屬可採，且上開證述之內容，衡情亦不致會有誤稱
        、誤記之情形，從而前開陳述書縱屬證人子○○所親自提出，此項於到庭證
        述後再行提出之審判外陳述，自不能作為驊洲公司並未指示泳福公司進行裝
        櫃事宜之證明。又證人子○○固證稱堆高業者將整個貨物裝入溫控櫃後，再
        由運送業者之司機作固定云云；另證人即驊洲公司負責人辛○○亦證稱就一
        般慣例而言，貨物上到運送人之貨車，運送人本身對此貨物就有責任，如裝
        櫃業者與運送業者不同時，運送業者之司機在現場就應告知如何裝櫃，尤其
        就精密貨物之裝櫃，司機在現場更應作適當之指示，另堆高業者只是將貨物
        上到貨櫃，就貨物之固定應由運送業者負責云云；惟查證人子○○僅係負責
        報關之驊洲公司人員，證人辛○○則係驊洲公司之負責人，其二人就訴外人
        聯電公司與被告世聯公司間之運送契約是否有包括固定事宜，衡情並不知悉
        ，則其上開證述已難謂可採；且證人辛○○前開證述亦與前開所述之貨櫃運
        送慣例不符；復查證人子○○亦證稱在系爭貨物發生毀損前，從未見過被告
        世聯公司之司機有進到溫控櫃內進行固定事宜，另亦未見過其他溫控櫃運送
        業者之司機有進行固定事宜，前開所述運送業者之司機會於裝櫃完畢後進入
        貨櫃內進行固定，係於本件貨損事故發生後始見到等情；證人辛○○並證稱
        就系爭貨物運送而言，因其並未在現場，所以不清楚係由何人負責裝櫃後之
        固定事宜，而其所見過之溫控貨櫃並無其他固定設施等情（見本院九十二年
        五月十六日、九十二年四月三日言詞辯論筆錄），則茍被告世聯公司以溫控
        貨櫃運送時要負責固定事宜，豈會在溫控貨櫃內毫無任何固定設施，足見在
        系爭貨損發生前，溫控貨櫃運送業者顯然就裝櫃後之固定事宜並不負責亦明
        ，是證人子○○、辛○○此部分證述亦不足採，而無從作為被告世聯公司應
        負固定責任之有利證明。
  （４）又查精密儀器在貨櫃內之固定乃為專門技術，且由證人戊○○之證述，裝櫃
        時確實要一面裝櫃一面進行固定等情；則系爭貨物既由訴外人聯電公司另行
        委由驊洲公司代找裝櫃業者即被告泳福公司進行裝櫃事宜，而裝櫃順序、位
        置等又係由驊洲公司指揮，則事實上亦無從由被告世聯公司進行固定事宜。
        再查系爭編號一貨物重量達七千七百五十公斤，而由現場開櫃檢驗系爭貨物
        之照片觀之，系爭貨物在經證人子○○指示裝載入貨櫃後，顯然無足夠空間
        可供被告世聯公司進行綑綁等固定事宜；且因精密儀器之固定有其專業技術
        ，並要配合相關輔助設施，則當全部貨物上櫃，亦難以為妥適之固定。
  （５）綜上所述，本件聯電公司就系爭貨物之運送既未與被告世聯公司特別約定包
        括固定事宜，而無論由貨櫃運送之慣例、被告世聯公司對系爭貨物之裝櫃並
        無指揮權、裝櫃業者為驊洲公司代聯電公司所找、實際裝櫃情形等，均應認
        被告世聯公司並未就系爭貨物負有裝櫃後之固定義務。
  ４、又原告亦自認本件貨物之裝櫃不當及未固定，均係導致系爭貨損之原因，則再
      應審究者即為被告世聯公司及丁○○是否應就此裝櫃不當及未固定負責。
  （１）本件基於前述，被告世聯公司既對於裝櫃後之貨物並未負固定之責，而被告
        丁○○或被告世聯公司亦未有明確表示或指示現場裝櫃人員就系爭貨物無庸
        進行固定，則因未進行固定所導致之貨損，被告世聯公司、丁○○自無須負
        責。
  （２）再就裝櫃部分，原告自認被告世聯公司並未負責裝櫃事宜，則因裝櫃不當所
        致之損害能否令被告世聯公司、丁○○負賠償責任，已非無疑；原告固主張
        被告泳福公司進行裝櫃時，被告世聯公司之司機即被告丁○○應要求將重的
        貨物放到貨櫃前方，惟被告丁○○並未為此要求，自應就此所生之貨損負損
        害賠償責任云云。然基於前述，被告泳福公司係負責報關之驊洲公司直接代
        聯電公司所找，被告世聯公司與被告泳福公司並無任何契約或其他法律關係
        ，而就裝櫃事宜復未受聯電公司委任或為其使用人，則被告世聯公司在負責
        裝貨之堆高業者即被告泳福公司並非其所指定下，其之司機即被告丁○○對
        於被告泳福公司人員即無任何監督或指揮權；且由證人子○○之證述，系爭
        貨物係由聯電公司委託驊洲公司，由驊洲公司指示被告泳福公司人員何貨物
        要放到何貨櫃，而須放到溫控櫃之貨物，並由子○○依據昔日經驗及所見到
        之慣例，指示被告泳福公司人員將編號一之主機放在貨櫃最後面，其餘則放
        在貨櫃前方等情，亦即被告泳福公司進行裝櫃時，在現場為指示者乃驊洲公
        司之子○○，從而被告世聯公司在負責裝櫃之堆高業者即被告泳福公司非其
        所找，復未受聯電公司委任或有約定就裝櫃事宜為指揮監督，現場並有負責
        指揮裝櫃之驊洲公司人員，則被告世聯公司即無義務亦無權將裝櫃之貨物要
        求被告泳福公司進行調整，是原告此部分之主張亦不足採。
  （３）又被告世聯公司、丁○○就裝櫃事宜既無指揮監督之權限，而貨櫃貨運所運
        送之標的又係貨櫃，則當被告泳福公司將系爭貨物裝入溫控貨櫃後，因系爭
        貨物均屬精密之機器，其中編號一之貨物重量更達七千七百五十公斤，事實
        上被告丁○○即令知悉上開之裝櫃方式不當，亦無從再進行調整，從而就此
        亦難認被告世聯公司、丁○○就裝櫃之不當所造成之貨損應負賠償責任。
  （４）基於上述，被告世聯公司既未負有裝櫃及固定系爭運送貨物之義務，而就裝
        櫃復無指揮監督權，則因裝櫃不當及未固定所致系爭貨損，自無庸負損害賠
        償責任。
  ５、本件被告世聯公司既未負有系爭貨物裝櫃及固定義務，而無庸就裝櫃不當及未
      進行固定所致損害負賠償責任，惟原告主張被告世聯公司之司機即被告丁○○
      於運送系爭貨物之過程中因有過失，亦屬發生本件貨損之原因，是另應審究者
      即為被告丁○○於駕駛溫控貨櫃車運送系爭貨物過程中是否有因故意或過失造
      成本件貨損之結果，而使被告世聯公司應與被告丁○○負連帶賠償責任。又此
      部分原告既係本於侵權行為法律關係請求被告世聯公司、丁○○應負連帶賠償
      責任，而上開二被告又否認有侵權行為，自應由原告就此部分主張之事實負舉
      證責任。
  （１）原告主張被告丁○○駕駛溫控貨櫃車行經科學園區時，因未注意車前狀況及
        與前車之安全距離而緊急煞車，以致貨櫃內之貨物發生位移擠壓而致損害，
        自應認有過失云云。惟此為被告世聯公司及丁○○所否認，原告就此雖提出
        被告丁○○在發現貨損後提出之事件說明書及公證報告為證；惟查前開事件
        說明書係記載「園區○○○○路口，因外線交通車臨時左轉，導致本車急踩
        煞車，導致貨物前移」等語，有該事件說明書在卷可按，則由該事件說明書
        之記載，被告丁○○既係因外線行駛之交通車臨時左轉，則當時所採取必要
        之安全措施，即應為緊急煞車，以避免發生碰撞，亦即採取緊急煞車乃為當
        時注意車前狀況所為之妥適行為，尚難以此即謂被告丁○○有何違反交通安
        全規則或就所造成貨損結果有故意或過失。又由傑信公司製作之公證報告，
        亦認定「本公司調查結果，於內陸運送至受貨人（即聯電公司）倉庫時，Ｋ
        Ｊ－七四八（世聯倉運公司）之司機為了避免撞上突然在他面前移動之巴士
        ，而急煞車，因此造成二十尺空貨櫃（號碼ＣＴＷＵ－９５０３２９）中裝
        載之５個包裹之貨物位置錯亂而受損害」等情，有該公證報告在卷可考，則
        由該公證報告觀之，被告丁○○既係為避免撞上突然在其前方移動之巴士而
        急踩煞車，事實上亦因此緊急煞車，得免於發生碰撞造成更大之損害（蓋前
        開巴士為交通車，又係下班時段，其時應載有相當之人數），則由該公證報
        告之認定，亦難認被告丁○○就本件緊急煞車所產生之位移有故意或過失，
        則原告就此部分所提出之證據，均難作為被告丁○○構成侵權行為之有利證
        明。
  （２）次查被告丁○○在為緊急煞車發生貨物位移之時間，無論係原告主張之當日
        下午十八時二十分或被告世聯公司所稱之十八時五十八分，因均屬下班塞車
        時段，而被告丁○○所駕駛之車輛又係屬於溫控貨櫃車（以車號ＫＪ－七四
        八號營業貨櫃曳引車後掛上車號ＳＸ－九二營業半拖車，其上並有重達八公
        噸左右之貨物），則其於行駛在新竹科學園區○○道路時，衡情其速度縱未
        如被告世聯公司所稱之時速二十公里左右，應亦相差不多。證人癸○○亦證
        稱為公證調查時，雖無法判斷載運系爭貨物之貨櫃車在為緊急煞車前之時速
        ，然通常在新竹科學園區內駕車之速度不會太快，蓋園區○道路有很多路段
        係屬跳動路面等情（見本院九十一年十二月二十四日言詞辯論筆錄），足見
        被告丁○○駕車行駛至新竹科學園區○○路口時之速度並不快，則亦無從認
        其因避免撞擊駛入之巴士而為之緊急煞車係有不當。
  （３）又查系爭貨櫃係將重量最重、體積最大之編號一貨物裝入貨櫃之後方，其餘
        重量較輕、體積較小之貨物則係放在貨櫃之前方等情，業據證人子○○證述
        屬實；次查系爭貨物於裝櫃後並未做固定，而經傑信公司公證員會同原告、
        聯電公司、被告丁○○等人進行開櫃檢驗時，貨櫃之外觀情狀良好，惟打開
        貨櫃後，貨物與貨物間、貨物與貨櫃間均有相當之空隙，即令如編號第一號
        體積最大之貨物（主機），與貨櫃邊緣仍有空隙，另堆在貨櫃內之五只貨物
        已位置錯亂移動向貨櫃前方，有部分貨物之下方支架歪斜、移位，部分貨物
        之外觀因擠壓而變形、凹陷等情，有前開貨物開櫃之現場照片在卷可稽；又
        經公證員公證檢驗結果，除發現貨櫃內之五只貨物已位置錯亂移動向貨櫃前
        方，另部分貨物之外層包裝亦受到凹陷／變形之損害，其中編號一貨物（即
        掃描器主機）部分，一邊受到輕微凹陷之損害，移除外層包裝後，機器主體
        係被五公分之人造泡棉襯墊及保護，一側之泡棉尾端因外力碰撞／擠壓而造
        成二個凹陷之損害，包裝主機體之鋁箔、氣泡及塑膠薄膜在目視下有破損，
        Ｌ型鐵板將主機體固定於盤架上之二個螺絲係彎曲變形，主機體亦位置錯亂
        一公分，一個支腳滾落，目視可看到其表面與外箱碰撞，有七公分刮痕之損
        害；第六號貨物裝載垂直滑臂，目視可看出外層包裝兩側尾部有凹陷／變形
        損害，盤架亦受到外力而有碰撞／破裂損害，移除外層包裹（紙箱、鋁箔及
        氣泡包裝）後，四個支腳其中一個由目視可看到彎曲／變形損害，內部貨物
        之滑臂不能移動等情，有前開公證報告在卷可按；則由上述情形觀之，系爭
        貨物在裝入貨櫃後並未進行固定，而裝櫃時又將體積最大之編號一貨物放在
        貨櫃後方，其餘體積、重量明顯小於編號一之貨物卻係放入貨櫃之前方，貨
        物與貨物間、貨物與貨櫃間之空隙，又未塞入保護之材質或另做保護貨物間
        或貨物與貨櫃間免碰撞受損之措施，則基於慣性定律原理，只要車子在行進
        間遇到煞車，因貨櫃內貨物並未做任何固定及上開保護設施，即會發生位移
        之情形，又因編號一體積最大、重量最重之貨物係置放於貨櫃後方，在發生
        位移時，即會向碰撞、擠壓前方面積較小、體重較輕之貨物自明。證人癸○○亦證稱前開之裝櫃方式並不符合一般裝車規範，因較重之貨物如放在貨櫃
        後方，於運送途中會發生車輛甩尾巴之情形，亦可能會使貨物往前衝，而使
        重的貨物會擠向輕的貨物，如裝車時重物係在前方，而輕的貨物緊貼重的貨
        物，其間並無空隙的話，在緊急煞車時，因重的貨物直接頂到貨櫃前方，而
        輕的貨物因重量輕又與重的貨物間沒有空隙，比較不會產生位移，則如車速
        當時只有二十公里的話，在緊急煞車時應不會產生貨損，另如有作固定設施
        ，於車速慢之情形下發生緊急煞車，原則上亦不會發生貨損等情（見本院九
        十一年十二月二十四日言詞辯論筆錄）；查本件基於前述，被告丁○○所駕
        駛之半聯結車（溫控貨櫃車）滿載重物之貨櫃，在下班塞車時段，又係行經
        新竹科學園區○道路，其車速應較為緩慢，則茍本件在進行裝櫃時，能將編
        號一最重且體積最大之貨物放在貨櫃最前方，且緊貼貨櫃或與貨櫃間放入保
        護材質，其後再依重量即由重而輕之順序放入貨櫃，裝櫃之同時並進行固定
        事宜及保護措施，縱有前開緊急煞車之行為，衡情亦不致會發生系爭貨損，
        亦即被告丁○○所為之緊急煞車行為，亦與系爭貨損之發生無相當因果關係
        。
  （４）又查被告世聯公司就系爭貨物所提供之運送服務，係由中正機場經由高速公
        路至新竹科學園區，而貨櫃車行駛高速公路速限為時速九十公里；因貨櫃車
        行駛於高速公路或一般道路，本即可能發生各種狀況，亦即並無從避免緊急
        煞車之發生（如突然由他車道違規搶入貨櫃車行駛車道、前方車輛突然緊急
        煞車等），加上行使之路段必會有上下坡及轉彎情形，從而在進行裝櫃、固
        定及採取保護措施時，即應考量上開可能發生之情況，亦即應符合在未逾九
        十公里時速下緊急煞車或道路係屬大轉彎時仍不移位或縱移位有因採取保護
        措施而避免擠壓、碰撞損害之最低安全要求。查被告丁○○既係因避免撞及
        突然駛入其車道之交通巴士而緊急煞車，而在行駛之道路又係屬於科學園區
        道路，時速再快亦不可能逾九十公里，此由卸貨時全部包裝紙箱上之振盪顯
        示器、傾斜顯示器均未變色，可知本件即使因緊急煞車導致慣性移位，其因
        碰撞、擠壓產生之振盪、傾斜程度均尚在容許範圍內；茍無上開裝櫃順序錯
        誤及未採取固定、保護措施之因素，衡情應不致發生系爭貨損，益見系爭貨
        物之移位、擠壓，確係因裝櫃不當及未予固定、採保護措施所致，與被告世
        聯公司司機即被告丁○○之前開緊急煞車行為無關，更難認被告丁○○應負
        侵權行為損害賠償責任。
  （５）綜上所述，原告既未舉證證明被告丁○○就系爭貨損有何故意或過失行為，
        而其緊急煞車行為不僅無從認為不當，亦難認與系爭貨損有相當因果關係，
        從而原告主張被告丁○○應負侵權行為損害賠償責任，被告世聯公司亦應依
        民法第一百八十四條、第一百八十八條負連帶損害賠償責任云云，亦不足採
        。
  ６、又按運送人對於運送物之喪失、毀損或遲到，應負責任；但運送人能證明其喪
      失、毀損或遲到，係因不可抗力或因運送物之性質或因託運人或受貨人之過失
      而致者，不在此限，民法第六百三十四條定有明文；本件被告世聯公司辯稱其
      就本件運送並非民法第六百三十四條適用之對象；即令有之，亦得依同條但書
      規定免責等情，為原告所否認，從而本件繼續應審究者即為系爭運送是否適用
      民法第六百三十四條規定而有舉證責任轉換規定適用；又如仍有適用該規定，
      被告世聯公司得否依該條但書規定主張免責。
  （１）按稱運送人者，謂以運送物品或旅客為營業而受運費之人，民法第六百二
        十二條定有明文；本件被告世聯公司既係以貨櫃車運送物品為營業並自託運
        人即聯電公司受取運費，自屬前開規定之運送人；而民法第六百三十四條係
        規範運送人運送時所應負之責任，從而並未限定運送人係負有「裝」、「載
        」義務者始能適用上開規定，從而被告世聯公司辯稱就本件運送並無民法第
        六百三十四條規定之適用云云，尚屬無據。
  （２）又查本件發生貨損之原因乃為裝櫃不當及未作固定所致，而依據貨櫃運送慣
        例，一般貨物裝櫃應為報關行與貨櫃場人員負責之業務，貨櫃運送業者只負
        運送之責，從而在另由他人進行裝櫃，又無特別約定下，貨櫃貨運業者並不
        負責貨櫃內貨物之固定，應由貨主自行或委由他人負責固定工作，以保障貨
        物安全運送等情，已如前述。而查聯電公司並未與被告世聯公司就本件運送
        另行約定由被告世聯公司負責固定事宜，亦未委任被告世聯公司就裝櫃事宜
        行指揮監督，則就裝櫃及貨物固定事宜，即應由託運人聯電公司負責或另行
        委由他人負責。次查聯電公司就裝櫃事宜係委由報關之驊洲公司代找堆高業
        者負責，而裝櫃之種類、順序、位置等，亦係由驊洲公司現場負責之子○○
        指揮被告泳福公司人員進行，則因前開裝櫃之不當（重之貨物置於貨櫃後方
        ）所致之損害，自屬託運人（受貨人）聯電公司之代理人驊洲公司之過失所
        致，從而參諸民法第二百二十四條規定，聯電公司自應與自己之過失負同一
        責任；又查聯電公司既應就裝櫃後之貨物固定事宜自行處理，或委由他人進
        行，惟聯電公司亦未進行固定事宜，此亦屬託運人（受貨人）聯電公司之過
        失自明。復查系爭貨損乃係因裝櫃不當及未作固定所致，已如前述，至被告
        丁○○之緊急煞車，不僅無從認有過失，亦與系爭貨損無相當因果關係，則
        本件就貨物之裝櫃及固定既係應由託運人（受貨人）聯電公司負責，則其代
        理人驊洲公司於指揮被告泳福公司人員於裝車時有過失，另聯電公司本身未
        就貨物裝櫃後進行固定，又未另委任他人進行固定，則因裝櫃不當及未作固
        定所致系爭貨損，顯為聯電公司本身之過失，從而被告世聯公司依民法第六
        百三十四條但書規定主張無庸就系爭貨損負損害賠償責任，自屬有據。
  ７、本件被告世聯公司既得依據民法第六百三十四條但書之規定，無庸就系爭貨損
      負損害賠償責任，另原告亦未能舉證證明被告丁○○之行為已構成侵權行為，
      而令被告世聯公司、丁○○應連帶負損害賠償責任，則就原告與被告世聯公司
      、丁○○之其餘爭點即無庸再行審究，併此敘明。
  ８、綜上所述，因託運人聯電公司無論基於運送契約債務不履行或侵權行為法律關
      係，均無從向被告世聯公司、丁○○請求負損害賠償責任，則原告既係本於保
      險代位或債權讓與，所行使者均係聯電公司得對被告世聯公司、丁○○之權利
      ，亦即被告世聯公司、丁○○對聯電公司所得行使之抗辯均得向原告為主張，
      從而原告無論以先位或備位之訴，請求被告二人賠償系爭貨損云云，均屬無理
      由，應予駁回。
（二）原告與被告泳福公司部分：
  １、本件原告係基於民法第一百八十四條、第一百八十八條之侵權行為法律關係向
      被告泳福公司為請求，而經原告與被告泳福公司不爭執者為被告泳福公司僅負
      責系爭貨物之裝櫃事宜，則此部分首應論究者即為被告泳福公司就系爭貨物之
      裝櫃事宜有無過失而應對聯電公司負侵權行為責任。
  （１）原告固主張被告泳福公司在進行裝櫃時，未採取「頭重尾輕」原則，而係採
        「頭輕尾重」之方式置放，以致貨櫃車緊急煞車時，發生位移、擠壓造成貨
        物受損，則就裝櫃之方式自有過失云云。按承攬人因執行承攬事項，不法侵
        害他人之權利者，定作人不負損害賠償責任；但定作人於定作或指示有過失
        者，不在此限，民法第一百八十九條定有明文；被告泳福公司就其有進行系
        爭貨物之裝櫃事宜固不爭執，惟辯稱其均係依據聯電公司代理人即驊洲公司
        現場人員之指示進行裝櫃等情；查證人證人即驊洲公司機場轉運部經理子○○證稱被告泳福公司係驊洲公司幫聯電公司所找，負責系爭貨物之裝櫃事宜
        ，相關裝櫃費用係先由驊洲公司代墊給被告泳福公司，再由驊洲公司向聯電
        公司請領，而進行裝櫃之過程，係聯電公司委託驊洲公司指定何貨物要放到
        何貨櫃，其並指示將編號一之主機放在溫控貨櫃之最後面，其餘貨物則放在
        貨櫃前方等情（見本院九十二年五月十六日言詞辯論筆錄）；則由證人子○○之證述，可知被告泳福公司僅係單純將貨物依指示堆置於貨櫃內，至於如
        何擺放，何貨物先裝櫃、何貨物後裝櫃，何者位置在前、何者在後等，均係
        由定作人聯電公司代理人驊洲公司之指示進行，從而就前開「頭輕尾重」之
        裝櫃方式不當，應認係定作人之指示不當所造成，則參諸民法第一百八十九
        條但書之規定，被告泳福公司亦不負損害賠償責任。
  （２）又查原告本件對被告泳福公司係基於侵權行為法律關係而請求，惟查被告泳
        福公司否認其就所為之裝櫃行為有任何過失，原告又未進一步舉證證明，則
        其此部分主張亦屬無據。原告雖另主張被告泳福公司係受聯電公司所委託，
        並非驊洲公司，所以驊洲公司於被告泳福公司以堆高機裝貨並無指揮權，被
        告泳福公司仍應以其專業進行妥適之裝櫃事宜云云；惟查證人即聯電公司進
        口課課長戊○○證稱有關裝櫃之堆高業者，聯電公司並未指定，係由負責報
        關之驊洲公司所找，堆高業者在裝櫃後進行請款時將發票直接給驊洲公司，
        發票抬頭則係註明聯電公司，驊洲公司在收到堆高業者之發票會先代付，之
        後再向聯電公司請款等情（見本院九十二年三月六日言詞辯論筆錄），核與
        證人子○○前開證述情節相符，足見聯電公司係將貨物裝櫃事宜全權委託驊
        洲公司處理，驊洲公司不僅係直接代找堆高業者（驊洲公司甚至有決定以何
        家堆高業者進行裝櫃之權利），堆高業者進行請款時亦係經由驊洲公司，足
        見驊洲公司就裝櫃事宜不僅為聯電公司之代理人，更就裝櫃業者之指定、現
        場裝櫃之處理、裝櫃後之請款等，均有實際處理，自就裝櫃事宜有指揮監督
        之權，是原告此部分之主張亦不足採。
  （３）又按債務人於受通知時，對於讓與人之事由，皆得以之對抗受讓人，民法第
        二百九十九條第一項定有明文；查本件原告主張其受讓聯電公司對被告泳福
        公司所得行使之損害賠償權利，則基於前開規定，被告泳福公司既係依聯電
        公司之代理人驊洲公司之指示而為裝載，即無任何過失可言，從而聯電公司
        對被告泳福公司並無請求權，是被告泳福公司自得以對讓與人聯電公司之無
        須賠償事由對抗受讓人即原告，則原告基於侵權行為法律關係，請求被告泳
        福公司賠償系爭貨損云云，即屬無據。又原告另基於保險代位規定為本件之
        請求云云，惟查原告既係代位聯電公司行使對被告泳福公司之權利，則被告
        泳福公司所得對聯電公司行使之抗辯，自亦得對原告主張，是本於同一理由
        ，原告亦無從基於保險代位規定，對被告泳福公司請求賠償系爭貨物之損害
        。
  ２、次查本件原告既不能對被告泳福公司行使損害賠償權利，則有關系爭貨損是否
      有達日幣一千二百萬元，即無庸再予審究，併此敘明。
  ３、綜上所述，原告無論以先位或備位之訴，請求被告泳福公司賠償系爭貨物之損
      害，均屬無據，而應予駁回。
五、本件原告之訴既均經駁回，則其假執行之聲請亦失所依附，爰併予駁回。
六、因本案事證已臻明確，兩造其餘主張陳述及所提之證據，經審酌後認與判決結果
    無涉，爰不一一論述，附此敘明。
七、據上論結，本件原告之訴為無理由，依民事訴訟法第七十八條、第八十五條第一
    項前段，判決如主文。
中      華      民      國    九十二    年     十二     月     十六     日
                                  臺灣新竹地方法院民事第一庭
~B法      官  李承訓
右為正本係照原本作成。
如對本判決上訴，須於判決送達後廿日內向本院提出上訴狀。
~B法院書記官  吳玉蘭
中      華      民      國    九十二    年     十二     月     十六     日


司法院資訊處製作；財團法人民間司法改革基金會備份。
